【裁判字號】    98,訴,2264
【裁判日期】    990211
【裁判案由】    貪污治罪條例
【裁判全文】
臺灣臺中地方法院刑事判決              98年度訴字第2264號
公  訴  人  臺灣臺中地方法院檢察署檢察官
被      告  子○○
選任辯護人  楊雯齡律師
上列被告因貪污治罪條例案件，經檢察官提起公訴（98年度偵字
第12222號），本院判決如下：
    主    文
子○○依據法令從事公務之人員，對於職務上之行為，收受賄賂
，處有期徒刑肆年貳月，扣案所得財物NOKIA廠牌（N96型號）手
機壹支及SONY ERICSSON廠牌（ C905型號）手機壹支，均沒收，
褫奪公權年；又依據法令從事公務之人員，對於職務上之行為
，收受賄賂，處有期徒刑肆年陸月，未扣案所得財物新臺幣伍萬
元，應予追繳沒收，如全部或一部無法追繳時，以其財產抵償之
，褫奪公權年；又依據法令從事公務之人員，對於職務上之行
為，收受賄賂，處有期徒刑柒年陸月，未扣案所得財物新臺幣陸
萬貳仟貳佰元，應予追繳沒收，如全部或一部無法追繳，以其財
產抵償之，褫奪公權肆年。應執行有期徒刑捌年陸月，扣案所得
財物NOKIA廠牌（ N96型號）手機壹支及 SONY ERICSSON廠牌（
C905型號）手機壹支，均沒收；未扣案所得財物新臺幣拾壹萬貳
仟貳佰元，應予追繳沒收，如全部或一部無法追繳時，以其財產
抵償之，褫奪公權肆年。
    犯罪事實
一、子○○（原名高國元）為臺灣臺中監獄（下稱臺中監獄，址
    設臺中市○○區○○路9號）之戒護科管理員，自民國96年
    4月間起，擔任臺中監獄愛八工場之主管，負責工場受刑人
    平時生活管理、行狀考核及督導、調整作業課程（於本件係
    摺紙袋工作）等業務，並對於該工場之受刑人有移監之建議
    權，係依法令服務於國家所屬機關而具有法定職務權限之人
    員。子○○基於對於職務上之行為收受賄賂之犯意，藉由擔
    任臺中監獄愛八工場主管之職務上機會，經時為負責該工場
    內秩序之維持工作，受刑人稱之為里長之雜役寅○○或或號
    六百之受刑人未○○（無積極證據足認有共同正犯之犯意聯
    絡）轉知子○○之聯絡方式及住址，而向工場內無法勝任摺
    紙袋作業量或擔心遭移監至無法與家屬辦理接見之受刑人丁○○、卯○○、申○○暗示，可透過子○○而由子○○指派
    較為輕鬆、類似雜役之工作（按：此即在監受刑人所稱之「
    黑牌雜役」，係針對不符合「臺灣臺中監獄場舍雜役暨服務
    員、視同作業單位受刑人遴選標準一覽表」之規定而得由工
    場主管報請機關首長圈選、調用受刑人擔任雜役、服務員或
    作業助理員等工作之受刑人，由子○○藉由管理工場、分派
    工作之職權，給予出錢行賄之受刑人較為輕鬆、類似雜役之
    工作。受刑人一旦取得「黑牌雜役」之身分，除工作內容較
    為輕鬆、等同雜役外，工場內其他受刑人亦會因認其與工場
    主管子○○關係密切，而予以尊重，避免與之糾紛。），使
    卯○○、申○○及丁○○在監服刑期間的日子較為好過，並
    由寅○○或未○○將卯○○、申○○及丁○○欲與子○○聯
    繫之消息轉告子○○，再由子○○提供其手機號碼、住家地
    址，由受刑人於與家屬接見時，交待家屬至子○○位於臺中
    市○○區○○路5之42號之住處行賄，子○○乃透過上揭方
    式而先後為下列對於職務上之行為收受賄賂之行為：
  (一)卯○○於97年10月間，因罹有耳朵膽脂瘤之疾病致身體不適
    而多次就醫。卯○○為求得在愛八工廠獲得較為輕鬆之工作
    指派，因而透過寅○○向子○○表示有意與之聯繫，子○○
    得知卯○○之家屬開設手機通訊行，乃向卯○○暗示需以名
    貴手機為代價。卯○○遂於97年11月24日，趁其母辰○○前
    往臺中監獄接見時，囑託辰○○轉告在通訊行工作之妹婿丙○○（妻莊淑芬，為卯○○之二妹）撥打子○○持用之門號
    0000000000號電話。丙○○乃於97年11月25日、同年12月3
    日，以門號0938XXXXXX（電話門號當事人尚使用中，詳細號
    碼如卷內密件一所示）與子○○聯絡後，得悉子○○中意之
    手機款式、型號分別為NOKIA廠牌、N96型號【市價新臺幣（
    下同）29700元】、SONY ERICSSON廠牌、C905型號【市價
    20000元】）後，隨即於同年12月5日，分別向同業「手機王
    電訊科技」、「全球電通有限公司」以4萬2千元之價格購入
    上開廠牌、型號之行動電話各1支（共2支）交付辰○○，並
    由辰○○支付4萬2千元之價金予丙○○。辰○○取得上揭手
    機2支之後，乃於97年12月6日上午11時37分許，以門號0939
    XXXXXX（詳細號碼如密件二所示）號電話撥打子○○使用之
    門號0000000000號電話，告知已備妥其所要之行動電話，約
    子○○至臺中市○區○○路附近之「臺中市立篤行國民小學
    （下稱臺中市篤行國小）前取手機。子○○接獲電話即依約
    於該日下午1時10分許，至臺中市○區○○路321號之臺中市
    篤行國小前，由辰○○將上開手機2支當面交付子○○。而
    卯○○果因而於臺中監獄內獲得減輕作業量之待遇，而只需
    負責愛八工場從事之紙袋加工產品之裝箱作業，而無須與一
    般受刑人共同分擔摺紙袋之工作量。
  (二)受刑人申○○於96年3月8日因毒品案件入臺中監獄執行，期
    間因擔憂於入監執行1年後，可能遭移監至南部或外島監獄
    ，而無法與固定每週至監所辦理接見之其妻酉○○面會，致
    無從得知家族親友及年幼女兒之近況，復為減輕在工場內之
    工作份量，遂於97年7月間，經向工場福利員寅○○表示欲
    與工場主管子○○聯繫，寅○○轉達子○○獲悉後，即由申
    ○○於其妻酉○○至臺中監獄辦理接見時，告知酉○○致電
    不知情之寅○○之妻黃素琴，由黃素琴處轉知工場主管子○○之電話及住處地址。而申○○另於97年7月17日，其妻酉
    ○○至臺中監獄辦理接見時，於接見室之會客窗口，以手勢
    指示酉○○準備5萬元放入水果禮盒內，再由不知情之嬸嬸
    庚○○陪同前往子○○上揭住處，假借致贈水果禮盒之名義
    而行賄子○○。酉○○乃於97年7月19日，自其所開設之臺
    北光武郵局帳戶金融卡，至自動提款機提領現金2萬元，加
    上身邊所有之金錢3萬元，湊足5萬元，以信封袋包裝，再放
    入水果禮盒，而於翌日（同年7月20日）下午2時許，駕車搭
    載嬸嬸庚○○，攜裝內裝有現金50000元之水果禮盒1盒前往
    子○○之住處。途中，酉○○以門號0931XXXXXX（詳細號碼
    如密件三所示）電話撥打子○○使用之門號0000000000 號
    電話約定見面時間，因子○○表示當時有事外出，要酉○○
    稍晚再聯絡，至同日下午5時許，子○○回電酉○○表示已
    返家，酉○○遂依黃素琴告知之地址，至子○○位在臺中市
    ○○區○○路5之42號住處按電鈴，子○○開門後，即由酉
    ○○及庚○○將裝有現金5萬元之水果禮盒1盒，交付予子○○。子○○收受上開五萬元之賄賂後，乃指派申○○擔任雜
    役福利員乙○○之助理，而享有上揭所示之「黑牌雜役」之
    福利及待遇，此外，至本案爆發為止亦未曾遭提報移監。
  (三)受刑人丁○○因罹有情感性精神病，無法負擔工場之作業量
    ，因聽聞在監室友未○○（綽號「六百」）提及可以行賄子
    ○○以減輕工作量之事，遂於97年7月31日，趁其姊己○○
    前往臺中監獄辦理接見時，告知己○○可以行賄子○○以換
    取較輕鬆之工作，並請己○○直接與子○○聯繫；嗣己○○
    於97年8月7日前往辦理丁○○之接見時，由丁○○告知子○○之聯絡電話門號為0000000000。己○○於辦理接見完畢後
    ，旋即以0919XXXXXX（詳細號碼如密件四所示）致電子○○
    使用之門號0000000000號之電話，約定當晚7時許在臺中市
    西屯區逢甲夜市前之麥當勞門口見面。而當日己○○於接見
    丁○○前，即先行自其所保管為丁○○所開設之第一商業銀
    行南京東路分行之帳戶提領6萬元，其中部分款項匯入丁○○在臺中監獄內之帳戶內供其花費，餘款則與其另一位弟弟
    戊○○湊足5萬元，由戊○○陪同，於當晚7時許，前往臺中
    市西屯區逢甲夜市之麥當勞對面，當場交付子○○現金5萬
    元，之後丁○○之工作量果然減少一半。嗣丁○○為能持續
    獲得較輕工作量之待遇以及享有等同於雜役之洗澡、抽煙等
    優厚待遇，復於97年9月11日、97年12月22日、98年3月19日
    ，依次指示己○○以上開電話門號聯繫子○○，並至子○○
    位在臺中市○○區○○路5之42號住處前，分別交付現金3千
    6 百元、3千6百元及5千元，作為中秋節、聖誕節、過年及
    子○○生子之紅包，丁○○復因而得以於在監期間從事較為
    輕鬆之送紙、打洞、穿繩等簡易工作。
二、案經臺灣臺中監獄政風室移送及臺灣臺中地方法院檢察署檢
    察官指揮法務部調查局臺中市調查站報告偵查起訴。
    理    由
壹、證據能力部分：
一、按被告以外之人於偵查中向檢察官所為陳述，除顯有不可信
    之情況者外，得為證據，刑事訴訟法第159條之1第2項定有
    明文。偵查中對被告以外之人（包括證人、鑑定人、告訴人
    、被害人及共同被告等）所為之偵查筆錄，或被告以外之人
    向檢察官所提之書面陳述，性質上均屬傳聞證據。惟現階段
    刑事訴訟法規定檢察官代表國家偵查犯罪、實施公訴，依法
    其有訊問被告、證人及鑑定人之權，證人、鑑定人且須具結
    ，而實務運作時，檢察官偵查中向被告以外之人所取得之陳
    述，原則上均能遵守法律規定，不致違法取供，其可信度極
    高，職是，被告以外之人前於偵查中已具結而為證述，除反
    對該項供述得具有證據能力之一方，已釋明「顯有不可信之
    情況」之理由外，不宜以該證人未能於審判中接受他造之反
    對詰問為由，即遽指該證人於偵查中之陳述不具證據能力。
    本件被告之選任辯護人抗辯稱證人辛○○、戌○○、寅○○
    、辰○○、卯○○、酉○○、庚○○、申○○、丁○○、己○○等人於偵查中之證述未具有證據能力等語，惟查證人辛○○、戌○○、寅○○、辰○○、卯○○、酉○○、庚○○
    、申○○、丁○○、己○○等人就其等於檢察官偵查中均經
    具結而為證述，且對於其等所為之證述，均未曾提及檢察官
    在偵查時有不法取供之情形，亦未反對該證述未具有證據能
    力，而本件被告子○○之辯護人楊雯齡律師復未釋明上開證
    述有顯不可信之情況，況該等證人辛○○、戌○○、寅○○
    、辰○○、卯○○、酉○○、庚○○、申○○、丁○○、己○○等人均經本院於審理中傳訊或提解到庭，並於具結後接
    受詰問，依上說明，該等證人於偵查中之證言自具有證據能
    力。
二、又按被告以外之人（包括證人、鑑定人、告訴人、被害人及
    共同被告等）於審判外之陳述雖不符刑事訴訟法第159條之1
    至之4等4條之規定，而經當事人於審判程序同意作為證據，
    法院審酌該言詞陳述或書面陳述作成時之情況，認為適當者
    ，亦得為證據；當事人、代理人或辯護人於法院調查證據時
    ，知有刑事訴訟法第159條第1項不得為證據之情形，而未於
    言詞辯論終結前聲明異議者，視為有前項之同意，同法第15
    9條之5定有明文。立法意旨在於傳聞證據未經當事人之反對
    詰問予以核實，原則上先予排除。惟若當事人已放棄反對詰
    問權，於審判程序中表明同意該等傳聞證據可作為證據；或
    於言詞辯論終結前未聲明異議，基於尊重當事人對傳聞證據
    之處分權，及證據資料愈豐富，愈有助於真實發見之理念，
    且強化言詞辯論主義，使訴訟程序得以順暢進行，上開傳聞
    證據亦均具有證據能力。經查，除上揭一、說明內容所示之
    證人辛○○、戌○○、寅○○、辰○○、卯○○、酉○○、
    庚○○、申○○、丁○○、己○○等人於偵訊中之證述外，
    檢察官、被告、被告之選任辯護人對於本案下列所引其餘相
    關證人於偵訊中之證述，以及卷內之文書卷證資料之證據能
    力，於本院98年7月27日行準備程序中均表示沒有意見等語
    ，亦未就上述證據資料有何合於刑事訴訟法第159條第1項不
    得為證據之情形於本院言詞辯論終結前聲明異議，且該等證
    人之證述、文書卷證資料亦經本院於99年1月5日審理期日逐
    一提示、朗讀，並告以要旨，本院復審酌相關證人證述筆錄
    製成、文書卷證資料取得，並無證據顯示有何違背程式規定
    情事，依據上述之說明，均應具有證據能力，亦在此一併敘
    明。
貳、實體之說明：
一、訊據被告子○○矢口否認有何公訴人所指之上揭對於職務上
    之行為收受賄賂之犯行，就上揭犯行分別以下列情詞置辯：
  (一)有關受刑人卯○○部分：扣案之款式、型號分別為 NOKIA廠
    牌、N96型號以及SONY ERICSSON廠牌、C905型號之手機各1
    支，係伊用現金向受刑人卯○○之母辰○○購買，並於取得
    手機之同時交付現金予辰○○，伊是用向岳母借得現金中的
    一部份做為支付手機之款項；而卯○○固曾由伊減輕工作量
    ，惟此乃因卯○○曾因病就醫、術後不宜過度勞動之故，與
    辰○○交付手機部分並無何對價關係云云。
  (二)有關受刑人申○○部分：申○○之妻酉○○雖曾與伊聯繫表
    示要到家中拜訪，但是伊不曾碰到酉○○來訪，因該日恰好
    有事外出而未遇到酉○○等人，事後返家僅是禮貌性收受酉
    ○○帶來之伴手禮盒，而禮盒裡面也無5萬元現金之情形；
    至於伊指派申○○擔任雜役福利員乙○○之助理，乃係為工
    作上之考量，與上揭水果禮盒之致贈並無關連性；況受刑人
    移監之事乃由法務部制訂有一定之標準，伊並無何提報之權
    限云云。
  (三)有關受刑人丁○○部分：伊並未收受丁○○之姐己○○所交
    付之金錢，因丁○○罹患有精神病疾病，家屬為瞭解丁○○
    之精神狀況，方透過電話與伊聯繫詢問，不能僅以伊與己○○有通聯紀錄即為伊不利之認定；況丁○○因精神疾病至培
    德醫院就醫診斷結果，有過度焦慮之情形，本已達於可降低
    工作量之標準，所以伊乃調整丁○○之工作量，並非因收受
    丁○○之姐己○○所交付之金錢之故云云。此外，伊曾就丁○○請家屬匯錢雇用受刑人癸○○為其工作之事斥責丁○○
    ，或許因此導致丁○○挾怨報復云云。
二、本案背景事實認定之說明：
  (一)被告為臺中監獄之戒護科管理員，係依法令服務於國家所屬
    機關而具有法定職務權限之具有委任第4職等本俸1級之公務
    人員，乃被告所不爭執，復有臺中監獄職員名冊1份在卷可
    稽，首堪認定。另被告於97年間至案發前為止，有持用0000
    000000號碼之行動電話作為通訊之用，亦為被告所是認，亦
    堪為認定。
  (二)被告自96年4月間起，即擔任臺中監獄愛八工場之主管，該
    愛八工場係負責承接摺紙袋裝箱之工作，被告平時負責工場
    受刑人生活之管理、行狀之考核及督導、調整作業課程及各
    受刑人之工作量之業務等節，亦為被告所是認，並經證人甲○○即臺中監獄戒護科專員於偵訊中（參閱98年偵字第1222
    2號卷二第1至3頁）及本院審理時（參閱本院卷二第223頁背
    面）結證明確、證人午○○即臺中監獄作業科科長於偵訊中
    （參閱98年他字第1621號卷三第228至231頁）結證屬實，復
    有被告自行製作之臺灣臺中監獄愛八工一般事物管理勤務要
    項（二3、作業部分，參閱98年他字第1621號卷四第4頁背面
    ）、法務部監所作業基金臺灣臺中監獄加工產品彙總總表（
    依工場別）、法務部監所作業基金臺灣臺中監獄加工產品明
    細表（依工場別—96年1月1日至98年4月30日）在卷（參98
    年他字第1621號卷四第17至44頁、第159至170頁）可資佐證
    ，而此亦核與工場主管乃第一線接觸受刑人之獄政管理人員
    ，行政上為求受刑人管理事務之順利運作，理當於合法範圍
    內具有調整受刑人相關工作、考核之事物法則相符，亦堪認
    定。至被告於擔任上揭職務之際，基於工場主管之身分，有
    受刑人移監建議權一節，乃據證人甲○○於偵訊中結證稱：
    「（問：移監時工場主管有無建議權？）部裡有對於全國監
    所收容人數的平衡，若人數太多就有可能移到比較少的監獄
    ，以平衡各監所的收容人數。………工場主管對於工場內收
    容人不服管教或重大事由可以提供名單，但還是要參酌該人
    是否符合該次要移監的要件或有無他案審理中………」等語
    （參閱98年偵字第12222號卷二第3頁）、復於本院審理中結
    證稱：「（審判長問：工場主管對於受刑人移監有無建議權
    ？）有。」、「（審判長問：工場主管的移監建議通常會受
    尊重，而被採納？）還是要看要件是否符合。」、「（
    審判長問：若符合移監資格的人有5位，但這一次只有要移
    監3位，是否被主管建議到的人選就會優先入選被移監？）
    總務科及戒護科的名籍就會考量哪3個人適合，而那些被列
    在移監候選人名單上的人選，幾乎都是主管挑出來的。……
    」、「（受命法官問：你在偵訊時，曾經告訴檢察官說工場
    主管對收容人發現有不服管教或是重大事由則可以提供名單
    ，是否屬實？）這是依照我在擔任工場主管時的經驗法則，
    我要提供的名單是以在工場表現不佳的人為優先考量。我曾
    經於10幾年前於台北監獄擔任工場主管。」、「（受命法官
    問：工場主管挑選這些人是否要如同3選1時之程式，去簽註
    意見？）不太需要，只要主管把人選挑出來，經過電腦確認
    ，但若是有另案或是有病情的人，別的監獄也不會要，那種
    人也不會被移監。」等語（參閱本院審理卷二第224頁背面
    至225頁），核與監獄受刑人移監作業要點五、所示「監獄
    發現該監執行之受刑人，不符合該監收容標準或有其他特殊
    情事，不宜在該監執行者，得列冊報請法務部移監。經前項
    規定列冊報請法務部移送他監執行之受刑人，不受第二點第
    1項第3款至第9款規定之限制。」（該規定可參閱98年偵字
    第12222號卷二第61頁）之情形大致相符，顯然監獄工場主
    管基於監獄第一線管理人員，本質上乃最瞭解受刑人在監狀
    況之人，乃經法律之授權而有移監建議權，雖此部分尚須經
    過相關要件之審核，惟由該移監作業要點顯示，仍有主管依
    實際狀況進行建議之空間（即所謂之「其他特殊情事」），
    是被告辯稱：伊並無移監建議權云云，乃不足為採。
  (三)與一般獄政機構相同，臺中監獄包括該監內之愛八工場內，
    有雜役之遴選，且該等人選需符合「臺灣臺中監獄場舍雜役
    暨服務員、視同作業單位受刑人遴選標準一覽表」之規定，
    由工場主管報請機關首長圈選，調用受刑人擔任雜役、服務
    員或作業助理員等工作一節，亦為被告所不否認，並經證人
    甲○○、午○○分別於偵訊、本院審理中結證屬實，並有臺
    灣臺中監獄遴調收容人充任雜役暨服務員、助理服務員申請
    單在卷可稽（參閱98年偵字第12222號卷一第96至102頁），
    考該等申請單內均有「原場舍主管意見欄」，並經被告簽註
    意見並加蓋職章，而證人甲○○亦於偵訊中證稱：「（問：
    審查意見如何加註？）我依據雜役遴選辦法，只要符合遴選
    相關規定我會尊重工場主管及管教小組的意見，擬具審查意
    見，提出建議，之後會將該申請單送總務查該人有無另案，
    再送作業科讓作業導師出具意見，之後送調查委員會，由調
    查委員會決議是否通過，再送典獄長。」、「（問：為何遴
    選申請單最後都由典獄長遴選第2名之人擔任？）通常主管
    是跟收容人相處最長時間，對於調用人選是否適合最清楚，
    申請單上的3名人選都是符合遴選辦法的人選，但是是否適
    任還是主管最清楚，所以我們有默契，就把主管想任用的人
    選排在第2名，我審查後若無特別的意見也會尊重工場主管
    意見，但經過調委會調查首長也可圈選其他人選，最後以首
    長圈選的人為準，經任用一段時間工場主管若認該人不適任
    ，可另外上簽呈撤換該名雜役或服務員，另外再行遴選。工
    場主管簽具意見時會特別敘明他想任用的人具何種專長並加
    註評語，例如工作認真盡責，可以讓我們有個參考。」等語
    （參閱98年偵字第12222號卷二第1至2頁）、本院審理中結
    證稱：「（審判長問：臺中監獄挑選雜役幹部是否都會尊重
    工場主管的建議？）基本上是。」、「（審判長問：通常主
    管是否會把喜歡的人員排在第2名送審？）我們挑選雜役幹
    部有比較嚴謹的程式，主管不一定會把喜歡的人選固定排在
    第1或是第2，但是於他們比較屬意的人員部分簽註內容就會
    不一樣，會比其他2位優厚，例如他的能力優異或是有特殊
    專長，從他簽註的內容，就可以得知他想要任用的人選為何
    。」、「（審判長問：於選取的過程中，是否會尊重主管的
    人選？）我是擔任初步的審核跟建議適當的人選，我們不但
    尊重主管的意見，而且也會參考管教小組的意見。」、「（
    審判長問：最後圈選的人是否就是主管建議的人選？）大部
    份是。」等語（參閱本院審理卷二第223頁背面至224頁），
    亦堪為認定。而上揭雜役於工場內就工作內容部分乃與一般
    受刑人作業內容不同而無須實際參與作業等節，亦據證人午
    ○○即臺中監獄作業導師於偵訊中結證稱：「（問：有無在
    一般工場的受刑人不需作業？）應該是沒有，除非戒護科有
    一些視同作業的雜役，如服務員、作業助理員、清潔員等人
    ，他們也可以分配作業金，每天都有生產日報簿，勞作金是
    月結，會入受刑人的勞作金帳戶。視同作業的雜役雖不用直
    接參與作業，但作業忙時還是要幫忙，因為管理員會以每桌
    的組員作為作業分派量，大家趕快把工作處理完就可以盡快
    休息。」、「（問：根據3選1遴選表選出的雜役服務員、作
    業助理員、清潔員是否不需實際參與作業？）是，因為他們
    是幹部，有不同的工作執掌。」等語明確（參閱98年他字卷
    第1621號卷三第229、230頁），並於本院審理中到庭結證稱
    ：於偵訊中均係據實陳述等語（參閱本院審卷二第228頁背
    面），堪認受刑人中經選任為雜役之人，因有特定之行政工
    作，故縱需在全組人員工作未完成而有需要時參與協助，惟
    於工場中並無每日應完成固定作業量之問題，亦屬明確。而
    具有雜役身份之人於日常生活中使用廁所（抽煙亦需在廁所
    內）時，不同於一般受刑人基於監獄主管管制人數以免發生
    戒護事故之需求，而需取管制號碼牌，否則需遭處分之情形
    ，乃無須領取管制號碼牌，以及於沐浴時可以無須與其他受
    刑人依3梯次輪流洗，而得以最後洗（而由此可知，一般工
    場內人數動輒達百人，分3組洗，顯然受刑人一次亦需與數
    十人一起共浴，若雜役則可以最後洗，且雜役之人數不到10
    名，可見其與一般受刑人待遇之差別），此亦可由臺灣臺中
    監獄愛八工一般事物管理勤務要項二6、廁所管理規定、9、
    沐浴管理規定內容可資佐憑。（參閱98年他字第1621號卷第
    1 至14頁）
  (四)而在被告所管理之上揭監獄愛八工場內，除正式之業經報牌
    之雜役外，依作業慣例尚可挑選品檢員擔任紙袋品質檢查，
    以及挑選負責紙袋打洞、穿繩之人，該等人士雖未經報牌而
    非正式雜役，惟一旦經挑選則不另外分派作業量，而工作較
    為簡單等節，亦據證人午○○（即臺中監獄作業導師）於偵
    訊中結證稱：「（問：愛八工場內有幾個品檢員？）我只知
    道每個工場30個人要有一個品檢員，愛八工場有3個品檢員
    ，但是是哪些人我不清楚。」、「（問：品檢員需具有何資
    格？）由工場主管遴選的，主管挑選何人我不清楚，通常應
    該是挑工場內做比較熟，主管會比較清楚。」、「（問：品
    檢員也算自治幹部？）視同作業，他們不另外分派作業量。
    打洞跟品檢員是分開的，打洞另有專人，愛八工場內有2個
    負責打洞，也是工場主管遴選的，打洞因為量比較大，等於
    全工場的量都必須由他們來做，但工作很簡單。愛八工場算
    是愛區作業量的第1名，作業量是最大的，所以這工場是較
    辛苦的。」、「（問：品檢跟打洞不用做作業量，他們原應
    負責的作業量由何人負責？）每天應分派的工作量就扣掉這
    些人及自治幹部，作業量就分攤給其他收容人負責。」等語
    （參閱98年偵字第12222號卷二第8至9頁）；復於本院審理
    中具結證稱：「（審判長問：各工場可以有幾個品檢人員？
    ）每30個受刑人有1個品檢員。而品檢員不包括在扣除的人
    數裡面，他也是屬於作業員。」、「（受命法官問：作業助
    理員是否要報牌？）是。但是品檢員不用報牌。他們是屬於
    一般作業員。」、「（審判長問：品檢員要否摺紙袋？）不
    用。」、「（審判長問：例如1百個受刑人，你要接受作業
    量分配的分母為何？）1百個受刑人扣掉剛剛說的幹部、作
    業助理員、作業文書以外都是作業員。而工作量就是以作業
    員的人數平均分配。」、「（審判長問：品檢員不摺紙袋，
    但是列入作業人員，本來應該由該品檢員摺紙袋，那他的工
    作量係何人完成？）就是要扣掉品檢員。」、「（審判長問
    ：打洞的要不要摺紙袋？）不用。」、「（審判長問：例如
    愛八工場有1百個受刑人，有你剛才說的那些幹部、作業助
    理、作業文書，上開共9人，另外有品檢員3人，打洞3人，
    當天的摺紙袋的工作量要扣掉哪些人？）就是扣掉上面那些
    人。」、「（審判長問：那誰擔任品檢員、誰擔任打洞的係
    何人決定？）工場主管。」、「（審判長問：包裝的也是嗎
    ？）對。也是要扣掉，也是由主管決定。」、「（審判長問
    ：檢察官訊問時是否有據實陳述？）有。」、「（審判長問
    ：提示98年他字第1621號卷三第229頁，為何跟檢察官說每
    個工場要做的量由導師和工場主管協商後，交由工場主管執
    行，每人要負責的量就由工場主管決定，是否實在？）是。
    因我不在現場，而細節部分是由工場的主管去分配。」、「
    （審判長問：穿繩跟包裝是不是屬於比較輕鬆的工作？）對
    。」、「（審判長問：何時會去調動受刑人負責的作業內容
    ，是否是工場主管的現場權限？）對。」、「（審判長問：
    哪些人可以擔任品檢員或是打洞的或是穿繩的或是包裝的，
    是不是都是由主管決定？）是。」、「（審判長問：如果照
    規定愛八工場只能有3個品檢員，但是實際上卻有4個品檢員
    ，那多出來的那個品檢員的工作量是否就是要由其他的受刑
    人去分攤掉？）對。」等語（參閱本院審理卷二第227頁背
    面至229頁）明確，以證人午○○係臺中監獄之作業導師資
    歷，所述堪信為真。此外，經被告藉由管理工場、分派工作
    之職權而指定特定之受刑人得以獲得等同上揭3.所述雜役之
    工作、日常生活待遇，受刑人均稱此等人士「黑牌雜役」或
    「黑牌幹部」等節，業據下列證人具結證述在卷（按：其中
    曾為受刑人之證人均係在被告擔任愛八工場主管期間曾經在
    愛八工場工作過之人，此為被告及其選任辯護人所不否認）
    ：
    1.曾為受刑人之證人辛○○部分：
      (1)偵訊中：「新進受刑人要作幹部或清潔員，通常是長期
        病痛，如手腳不方便，才有辦法指派做比較輕鬆的工作
        ，我們發現有些新進同學約1週就無故被指派說不用工
        作，只需在旁看我們工作，我出獄時有到政風室檢舉，
        我講的人是我看到，我知道的這些人都不用工作。」（
        參閱98年他字第1621號卷一第265頁）、「（問：給錢
        的人有些並非正牌雜役，他們有何利益？）也是可以做
        類似雜役的工作，所以工廠內有很多人是不用工作的。
        且冬天我們是12人洗一桶熱水，但幹部是每個人可以洗
        2桶熱水，子○○也會給這些幹部藏煙。」（參閱本段
        同上卷第266頁）。
      (2)審理中：「（審判長問：黑牌幹部有何福利？）就是不
        用像我們這樣工作，進出廁所、抽煙都不用拿牌子，做
        什麼事情都比較方便，就是行動比較自由，可以從這邊
        去那邊跟人家講話，一般受刑人即便在同桌講話都要很
        小聲，若要去別桌講話就會被幹部或是主管罵。」、「
        （審判長問：黑牌幹部於洗澡時有無福利？）有，沒有
        被限制時間，可以在裡面運動，他們的熱水是用不完的
        ，而我們是5、6個人用1桶，就是1房12個人用2個紅色
        的桶子（類似大的垃圾桶），他們是隨便用，還可以泡
        澡。」、「（受命法官問：你有看到有黑牌幹部在那裡
        泡澡嗎？）當然有看到。他們頭上還戴毛巾。」等語（
        參閱本院審理卷一第218頁背面至219頁）。
    2.曾為受刑人之證人戌○○部分：審理中稱：「偵訊中所述
      均屬實」、「（審判長問：愛八工場的幹部有無福利？）
      與一般受刑人比較，因為不用作業，所以沒有作業壓力，
      我們冬天大概10幾個人洗2桶熱水，但是幹部可以1個人或
      是2個人洗1桶熱水。」、「（審判長問：所謂有這個福利
      的幹部是否包括有牌及黑牌幹部？）是。有牌跟黑牌都是
      享用同樣的福利。」、「（審判長問：認知上的黑牌幹部
      ？）沒有穿背心的雜役。」、「（審判長問：沒有穿背心
      的雜役，其福利？除了熱水部分以外的福利？）與穿背心
      的幹部相同。福利內容有他們因為有別的工作，所以不用
      做紙袋，所以沒有一般受刑人的作業壓力，所謂別的工作
      例如打掃工場、包裝、文書處理作業之類，在我們看起來
      是比較輕鬆，而且輕鬆很多。除了作業內容不同外，還有
      可以不用拿牌子進入廁所或抽菸，其他受刑人都要拿牌子
      。差不多就是這樣。」、「（審判長問：子○○當時於愛
      八工場時，可否決定何人可以不用工作或是做比較輕鬆的
      工作？）可以。、「（受命法官問：有無親身經歷過上開
      情形？）我有看到丁○○不用像我們其他的受刑人一樣，
      那時是冬天，大部份的受刑人都是做到滿身大汗，但是有
      些人就是不用怎麼做，就是很輕鬆。……」等語（參閱本
      院審理卷二第174至175頁）。
    3.曾為受刑人之壬○○（案發後遭移監至澎湖監獄）：
      (1)偵訊中：「（問：熱水的分配為何？）1房10至12人，
        有1個大水桶1個小水桶。」、「（問：有無聽過報牌？
        ）有，主管呈報受刑人的幹部。」、「（問：有無聽過
        黑牌？）有，就是沒有經過呈報，還是算幹部。」、「
        （問：幹部有何優待？）不需要作業。」、「（問：黑
        牌的有何人？）有10幾個人。卯○○、謝志遠、申○○
        都是黑牌的。丁○○不是黑牌，但是他不用作業。黑牌
        的都是作比較清鬆的。報牌的文書、福利員也是。黑牌
        的熱水水都洗比較多，1人有時洗1大桶。我們愛八的黑
        牌10幾個。煙都是福利員負責發的，煙跟福利員領了之
        後，沒有吃完的再給福利員集中保管。黑牌是沒有穿背
        心的。」等語（參閱98他字第1621號卷二第58至59頁）
        。
      (2)審理中：「（審判長問：愛八工場的幹部是否有分正牌
        與黑牌的？）每個地方都有。愛八工場有。」、「（審
        判長問：黑牌幹部為何人選出？）這個我不清楚。」、
        「（審判長問：有何人可以決定這個人可否擔任黑牌幹
        部？）主管啊。子○○。」、「（審判長問：擔任黑牌
        幹部有何福利？）這個我不清楚。」、「（審判長諭知
        有簽立結文須據實陳述）我知道，我之前講就受到不平
        等待遇，叫我怎麼講。」（按：此係指遭移監至澎湖監
        獄之事）、「（審判長諭知仍須據實陳述，問：黑牌幹
        部於冬天洗澡時，用水跟一般受刑人有無不同？）我們
        是3、4房一起進去洗，我們是1組1組進去洗，約有30幾
        個人一起洗，同一房的人共用1桶大桶熱水（中型的桶
        子）跟1桶小桶的熱水，1房是10個人。幹部則是另外一
        批，是最後洗的，包括黑牌幹部。至於他們使用多少熱
        水我不清楚。」、「（審判長問：98年5月7日檢察官有
        訊問你？）是。當時有據實陳述。」、「（審判長問：
        98 年5月7日檢察官訊問你時，你說黑牌的熱水都洗比
        較多，1人有時洗1大桶，是否實在？）實在。」、「（
        審判長問：所以黑牌的幹部在冬天洗澡時，熱水可以用
        比較多？）對。」、「（審判長問：同一天偵查中，你
        說『我們愛八工場黑牌的有10幾個，包括卯○○、申○○都是黑牌的』，是否屬實？）我是跟檢察官講說每個
        工場的黑牌都是這樣的情形，至於卯○○與申○○是黑
        牌的證述是實在。」、「（審判長問：同一天偵查中說
        『丁○○不是黑牌，但是不用作業』，是否實在？）對
        啊，他沒有在工作。」、「（審判長問：同一天偵查中
        說『黑牌的都是做比較輕鬆』，是否正確？）正確。」
        等語（參閱本院審卷二第179頁正、背面）。
    4.曾為受刑人之癸○○（案發後遭移監至澎湖監獄）：審理
      中：「（審判長問：黑牌幹部有無什麼福利？）就是不用
      做課程。洗澡部分都跟幹部相同，都是熱水1大桶1大桶的
      洗，別人則是好多人用1桶熱水。」等語（參閱本院審理
      卷二第189頁正、背面）。
    5.曾為受刑人之巳○○：
      (1)偵訊中：「（問：在愛八工場擔任何職務?）品檢，負
        責檢查完成的紙袋，並教授同組組員工作，若他們去會
        客，我們就要負責他們留下的工作，裝箱由另外的同學
        作。97年11月中我開始擔任品檢員乙職。」、「（問：
        何人挑選你為品檢員？）主管子○○。」、「子○○算
        很照顧我，他叫我起來作品檢，可以上廁所不用拿牌，
        洗澡時不用跟人擠來擠去，跟幹部一起洗。也算是幹部
        。」等語（參閱98年偵字第12222號卷一第190至191頁
        ）。
      (2)審理中：「（審判長問：於愛八工場時，工作內容？）
        原來是擔任作業員，就是做紙袋，從97年11月起擔任品
        檢員，一直到現在，工作內容為教組員做紙袋、檢查紙
        袋，若是有組員去會客或是看病時，要幫忙做紙袋。」
        、「（審判長問：你擔任品檢員時，有無與其他受刑人
        有不同的福利？）就是洗澡時，不用跟一般受刑人一起
        洗。」、「（審判長問：擔任品檢員時，是否有與幹部
        一起洗？）可以，但不一定。」、「（審判長問：除了
        洗澡外，有無其他福利？）沒有。後改稱上廁所、抽菸
        不用拿牌。（證人當庭反應稱這樣我的壓力很大，審判
        長諭知作證應據實陳述，有壓力則應當庭說明係何壓力
        ）」（參閱本院審理卷二第206頁背面、第207頁背面）
        等語。
    6.而互核上揭證人所證述在愛八工場之親身經歷內容均屬大
      致相符，尚屬可信。
三、受刑人卯○○部分（案發後遭移監至澎湖監獄）：
  (一)受刑人即證人卯○○於臺灣臺中監獄服刑中之就醫狀況：查
    受刑人即證人卯○○係於97年5月底起至臺中監獄愛八工場
    服刑，當年11月之前均係做紙袋加工，嗣因罹患右耳膽脂瘤
    及鼓膜穿孔之病症，經臺灣臺中監獄之醫師診斷結果認為右
    側中耳部疑似膽脂瘤合併出血，建議應轉診就醫，卯○○遂
    於97年10月23日即繕寫欲戒護就醫之報告予臺中監獄，經核
    准後而於97年11月3日至5日前往中國醫藥大學附設醫院就醫
    ；嗣因中國醫藥大學附設醫院建議手術治療，卯○○乃又於
    97年11月11日繕寫自費戒護就醫申請報告，而於同年11月11
    日至15日經戒護前往中國醫藥大學附設醫院手術就醫，術後
    返監繼續接受刑之執行，術後病症減輕約2個月左右，直至
    翌年即98年5月22日、6月5日始再度因膽脂瘤、中耳炎等病
    症前往中國醫藥大學附設醫院就醫，並於同年6月16日至23
    日進入上揭醫院手術治療等節，除據證人卯○○於偵查中、
    本院審理時結證屬實在卷外，復有臺灣臺中監獄98年9月14
    日中監正衛字第0980008749號函暨所檢附之臺灣臺中監獄收
    容人申請（報告）單影本、臺灣臺中監獄收容人自費戒護就
    醫申請（報告）單影本、中國醫藥大學附設醫院住院通知單
    影本（以上參閱本院審理卷一第166至169頁）以及中國醫藥
    大學附設醫院98年9月24日院管檔字第0980007966號函暨檢
    附之病歷影本（參閱本院審理卷一第151至164頁）可資佐憑
    ，已屬明確。
  (二)證人卯○○於臺中監獄愛八工場之工作轉換情形：
    1.查證人卯○○自97年5月底進入愛八工場服刑作業起，即
      與一般受刑人相同均從事摺紙袋之工作；嗣自97年11月間
      起至本件案發時（即98年4、5月間）即等同黑牌雜役而工
      作轉變為較輕鬆之包裝（即將紙袋裝箱）之工作，沒有每
      日固定工作量等節，業據證人辛○○於本院審理時具結證
      稱：「（審判長問：是否認識卯○○？）認識。」、「（
      審判長問：卯○○於愛八工場原來的工作內容？）跟我們
      一樣是摺紙袋，工作量也是一樣。」、「（審判長問：他
      的工作內容或是工作量後來是否有變更？）有。」、「（
      審判長問：於何時開始變更？）從他耳朵開刀回來以後，
      應該是在1、2天或是2、3天後，他的工作內容才變更的。
      他手術回來之後才變成包裝的，在他去手術前，他的工作
      跟我們一樣都是作紙袋，量也跟我們相同。」、「（審判
      長問：他手術完回來之後，就變包裝，後來有無變更？）
      一直到我出監，他都一直在做包裝，我是在98年3月18日
      出監。」、「（審判長問；卯○○手術回來之後到底是隔
      多久改做包裝，間隔時間可否確定？）我不確定。因為他
      回來那幾天，我們的工作量很多，後來有一天在等工作時
      ，有發現卯○○在前面封紙箱，已經不用再跟我們一起摺
      紙袋，也不像我們到哪裡都要報備，或是抽牌子。」、「
      （審判長問：愛八工場是不是有所謂的黑牌幹部？）是。
      卯○○、申○○、丁○○都算是。」等語（參閱本院審理
      卷二第228頁正、背面），核與證人壬○○於本院審理時
      到庭結證稱：「（審判長問：同一天偵查中，你說『我們
      愛八工場黑牌的有10幾個，包括卯○○、申○○都是黑牌
      的』，是否屬實？）我是跟檢察官講說每個工場的黑牌都
      是這樣的情形（承前作證內容係指洗澡熱水較多、工作量
      較為輕鬆之受刑人），至於卯○○與申○○都是黑牌的證
      述是在。」等語（參閱本院審理卷二第179頁背面），以
      及證人寅○○於本院審理中結證稱：「我們工場本來是在
      做紙袋，而卯○○、申○○本來是在摺紙袋，後來卯○○
      變成做包裝的工作，他們不用再繼續摺紙袋，若他們不用
      包裝的空檔，會幫忙其他受刑人摺紙袋，但這不是他們工
      作分內的事。」等語（參閱本院審理卷一第131頁背面）
      大致相符；亦與證人卯○○於97年12月15日、97年12月25
      日與證人辰○○（即卯○○之母親）辦理接見面會時曾向
      證人辰○○表示：「現在就工作…現在跟他作幹部也不用
      那個了，頂多幫忙包裝。」、「（家屬問：那有感覺嗎？
      有什麼那個？）我現在也不用那個了，不用像他們一樣摺
      紙袋了。」「（家屬問：不然你做什麼？）包裝而已，他
      們做好我就箱子裝一裝，包裝這樣而已。」等語（參閱98
      年他字第1621號卷二第179頁正、背面）內容吻合。且證
      人辰○○亦於本院審理中到庭接受交互詰問中具結證稱：
      「（檢察官問：卯○○在你把手機交給被告之後，有無跟
      你表示過他的工作變輕鬆之事？）他有一次是有跟我說他
      有變比較輕鬆，有作幹部，沒有像別人做的累得要死。」
      、「（辯護人問：卯○○手術前後，有無跟你提到工作內
      容的改變？）就是今年，他有告訴我說他現在的工作比較
      輕鬆，比較不會像別人做的那麼要死。我所謂的今年，就
      是指第1次手術後的會客時，他告訴我的。」等語（參閱
      本院審理卷一第126頁、第127頁），是由上開事證實已足
      堪認定證人卯○○於97年11月間自醫院手術返監後，其工
      作經有權之主管即被告子○○調整為包裝工作，亦即平日
      無固定工作份量，至多幫忙於其他受刑人摺完紙袋彙整時
      包裝裝箱之輕鬆工作等節，應堪認定。
    2.證人卯○○雖嗣後就此部分於本院審理作證時含糊其詞稱
      ：是工作量減半再加包裝的工作，說當幹部是騙母親的云
      云。惟衡諸證人卯○○於本件貪污案件爆發前，於會客時
      向家屬所述，係在無任何利害關係之情況下之對談，且係
      向至親即母親所為，顯然較本案爆發後因作證而成為關係
      人時所為之陳述較為可採。而證人卯○○於會客時所稱之
      ：作幹部等語，當係指等同報牌雜役之待遇，所述係騙母
      親成為幹部云云，當係於本院審理中未針對問題而為正面
      答覆所致，均屬迴護被告子○○之詞而不足為採。至證人
      巳○○雖曾於審理中證述：卯○○去手術前工作量即已有
      改變等語，惟其於同日審理中又稱：時間太久，卯○○變
      更工作內容之詳情已經不復記憶等語，衡諸證人巳○○於
      本院審理結證中，就有關黑牌幹部工作量部分之詰問，一
      再向本院表示：壓力很大等語，且證人卯○○前往醫院手
      術之次數至少有2次，證人巳○○記憶或有違誤，亦屬常
      情，本院因而認證人巳○○此部分有關證人卯○○工作量
      改變之時間序之證述並非可採，附此敘明。
  (三)證人卯○○要求證人辰○○與被告子○○聯繫之經過：
    1.查證人卯○○確實於97年11月間經由寅○○取得被告之聯
      絡電話（即被告子○○持用之0000000000行動電話號碼）
      並告知其母辰○○，並要其母辰○○轉知在開設手機通訊
      行之妹婿丙○○打電話給被告子○○等節，業據證人寅○○於本院審理時結證稱：「主管只曾經告訴我說把他的電
      話拿給受刑人。」、「（檢察官問：他曾經叫你把電話號
      碼交給幾個受刑人？）兩個，我要想一下。5078號（好像
      是卯○○，他是有去開刀的那一個，好像是耳朵開刀）及
      申○○。」、「卯○○及申○○有無跟我說用途，我已經
      忘了，時間已久。」等語（參閱本院審理卷一第131頁）
      明確，此既經轉達聯絡方式之證人寅○○到庭結證屬實，
      自屬明確。
    2.而證人辰○○於本院審理中則具結證述：「我去跟我兒子
      會客時，他說他老闆要買手機，我們剛好有親戚在做通訊
      行。而我兒子就把他老闆的手機（號碼）念給我聽。」、
      「我不知道手機是什麼牌子，所以叫親戚就是我女婿丙○○打電話給被告。」、「我不知道要何型號，就教我女婿
      打電話給對方，問要哪一種型號。丙○○知道型號後，就
      把手機2支（含兩個盒子）帶到我家。」等語（參閱本院
      審理卷一第125頁正、背面）；核與證人丙○○於本院審
      理時結證稱：「當時我丈母娘說卯○○的主管要手機，至
      於哪位主管我不清楚……，我丈母娘對於手機不太清楚，
      就請我打電話給高主任。」等語（參閱本院審理卷一第17
      9頁背面）互核相符；另證人卯○○與證人辰○○於97年1
      1月24日辦理接見會面時，確實曾向證人辰○○稱：「妳
      後面再加個304」、「（家屬：304什麼？）沒有啦，妳剛
      剛寫的那三號後面…304。」、「（家屬：怎麼又304？）
      前面好像是0916。」、「（家屬：這要幹嘛？）那是我們
      那個的電話，我說那天要找國輝的那個。」、「（家屬：
      0000000000，這要幹嘛？）妳叫國輝打給他。」等語，有
      該次會面之通訊監察譯文在卷可稽（參閱98年他字第1621
      號卷二第86頁背面。）。是上揭證人卯○○透過證人寅○○取得被告子○○之聯絡方式，並由證人卯○○轉知證人
      辰○○，要求證人丙○○與被告子○○聯繫之經過，自亦
      堪信為真實。
  (四)證人辰○○將手機交付被告子○○之過程：
    1.證人辰○○轉告證人丙○○上情後，證人丙○○確實亦與
      被告子○○聯繫，並經由被告子○○表明中意2款手機，
      型號各為NOKIA廠牌、N96型號1支及SONY ERICSSON廠牌、
      C905型號1支，證人丙○○乃向同業購買該等手機後，便
      將該等手機交予證人辰○○，證人辰○○並支付證人丙○○4萬2千元，證人辰○○拿到該2支手機後，便撥打被告
      子○○之上揭行動電話，與被告子○○約訂於97年12月6
      日下午1時10分許，至臺中市○區○○路321號之臺中市篤
      行國小前，將上開手機2支當面交付被告子○○，而被告
      子○○確實沒有就此2支手機支付任何現金作為對價，被
      告亦未曾表示要支付手機價款等節，亦據證人辰○○、丙○○於本院審理時分別到庭結證明確（證人辰○○部分參
      閱本院審理卷一第125頁背面及第127、128頁，證人丙○○部分參閱本院審理卷一第180至184頁背面），亦堪為認
      定。
    2.被告子○○雖就曾與證人辰○○、丙○○聯繫，並於與證
      人丙○○聯繫過程中表明要上揭二型號之手機各1支等節
      坦認在卷，惟辯稱：有支付手機之價金，錢是其妻丑○○
      透過其岳母向案外人林其利所借貸云云，並提出借據、本
      票為據。惟證人辰○○乃親身經歷該事之人，且由證人辰
      ○○與證人卯○○在監獄辦理接見會面時，一再對於證人
      卯○○轉知監獄主管要手機之事語多抱怨，並且向證人卯
      ○○稱：「你都要搞這種花樣才會煩，你都不知道人家在
      外面有多煩，也不知道人家能不能生存，在裡面什麼都不
      知道！」、「這條也不知道要多少（錢）。」、「他就說
      兩夫妻都要換，也沒去看什麼，他說2支都要換。」、「
      就不知道多少（錢），你只會說沒關係。」、「（卯○○
      稱：就算先欠著啦。）什麼？1支1萬多，3支就要4、5萬
      了。」、「一下說1支，又變2支，現在又變幾支？阿國打
      電話問他時，他說他兩夫妻都要換。人家可以用就好，就
      要換是要換什麼，要換現在最便宜的還要1萬多耶。」、
      「決定？就都看很貴的，哪有辦法？那他到底是要1支還
      是幾支？」、「（卯○○稱：2還是3，我不知道。）怎麼
      變那麼多？又變2、3？現在你是當成自己在開的？人家那
      是國輝在他母親那邊工作的，你傻傻的。1支如果1萬多，
      3支就要4、5萬了。」、「昨天你妹才罵到臭頭，說亂花
      錢，像花那個啦，最新又最貴的，本錢就要4萬5千多，男
      的那個本錢就2萬7千，女的那個就1萬8千5百，都最新的
      耶！」、「都沒在賺錢沒收入，啊你們老闆有沒有跟你問
      你母親是在幹嘛的？」、「……1條7萬多，1條快5萬。我
      聽國輝說，也有5萬多的，人家如果敢賺的5萬多，他好像
      是用現金跟別人調的，才有辦法這樣，就不用花那些，多
      花的。」、「沒有啦，我拿到學校那邊給他的，那都是最
      新又最貴的，什麼N96什麼的，最貴的，男的女的都最貴
      的，最新又最貴的。」、「殺到快這樣咧，都不知道半項
      ，阿芬罵到臭頭，說她先生的薪水快2個月。」、「阿宏
      再罵說還好他沒選全套的，如果全套的又嚇人了，全套又
      多了好幾萬，多套就多了耳機……又加什麼什麼的，他沒
      買全套的。」等語，有臺灣臺中監獄政風室抽查複聽紀錄
      表在卷可稽（參閱98年他字第1621號卷二第86頁），由該
      等言談之間諸多抱怨之情形以觀，實可明確知悉證人辰○○為交付被告子○○價格昂貴之手機，需自行支出高達4
      萬2千元之代價而為此不滿，始連續自97年11月24日、12
      月3日、12月15日、12月25日於會面時，次次就此事責罵
      證人卯○○，且由該等言談亦可知悉被告子○○就此部分
      確實未曾支付任何手機代價，應屬明確。證人卯○○雖嗣
      後於本院審理時固證稱：伊是要母親辰○○先幫伊代出該
      筆手機款項，伊會在監獄裡面再跟被告子○○匯算，沒有
      要幫被告子○○出手機錢的意思，只是交代母親暫時不要
      跟他收錢而已云云，而證人辰○○則於本院審理中稱：我
      兒子說會跟他老闆（即被告子○○）切（按：台語，即算
      錢之意），但是時間這麼久了，忘記卯○○是否有要出這
      手機的錢等語。惟由證人辰○○於本院審理中證稱：交付
      手機給被告子○○時，他並沒有問多少錢，也沒有表示要
      付錢等語（參閱本院審理卷一第128頁）；而證人丙○○
      亦於本院審理中結證稱：當時被告子○○與其聯繫並告知
      2 支手機的型號時，並未詢問手機的價格，伊也沒有對被
      告子○○報價（參閱本院審理卷一第180頁背面）等語，
      由上情觀之，被告子○○顯示出之言行舉止，並未見對價
      格部分有何探詢，實與一般縱為透過熟悉認識之人購買價
      格較為昂貴之物品時，欲透過人情關係而圖減少價金之情
      況有別。再查，被告子○○與證人丙○○聯繫時，並非立
      即指定要何款手機，而係先詢問證人丙○○「有什麼比較
      好的手機」，而證人丙○○則稱因各人喜好不同，所以請
      被告子○○先到其他手機行看，有喜歡的再告知等節，亦
      據證人丙○○於本院審理中結證明確（參閱本院審理卷一
      第184頁），果被告子○○係要自行購買手機，實無在與
      證人丙○○聯繫時，竟仍不知道要購買何種款式之手機，
      甚至還請證人丙○○推薦，此亦與一般購買手機之常情不
      符，在在顯示被告子○○辯稱：是自己要買手機云云乃事
      後狡辯之詞。況證人卯○○及辰○○所謂：由證人卯○○
      在監獄裡面再與被告子○○對算金錢云云，亦與客觀狀況
      不符，蓋證人辰○○係於本院審理中稱：因為卯○○還有
      1 條手術費要付等語，惟證人卯○○之手術費依前揭申請
      戒護就醫之報告單內容顯示，係自費就醫，而證人卯○○
      從未表示被告子○○就此部分有任何先代其支出之情形，
      亦未曾表明被告子○○對其有任何債權之存在，實無由有
      何匯算之可能，所述均與客觀事證不相符合而不足為採。
      再由上揭會面時之譯文內容顯示，證人辰○○一再抱怨被
      告子○○要的手機又新又貴，且表示幸好沒有要全套的等
      語，果被告子○○係要自行支付該等手機之價款，證人辰
      ○○自無由對被告子○○究竟有無要全套配備的手機之事
      有任何的評論或意見之可能，由此在在顯示證人卯○○當
      時之真意係要致贈該等手機與被告子○○無誤，其事後所
      為關於會再與被告子○○匯算等語，均核屬迴護被告之詞
      而不足為採。
    3.另被告子○○雖又辯稱：伊有由其妻向其岳母借貸之50萬
      元中取出款項支付該等手機之對價，惟由被告子○○當時
      之經濟狀況已至需由其妻丑○○向岳母求援，再由其岳母
      向他人借貸之情形以觀，實已無由再另行支出款項購買價
      格高達數萬元之昂貴手機，蓋手機價格之昂貴多係出在於
      該手機之款式新穎、功能科計畫，惟即便是廉價手機，亦
      有一般之通訊效果，換言之，昂貴之手機乃奢侈品，被告
      子○○竟在經濟狀況已需向他人借貸之情形下，率爾購置
      上揭手機供自己及其妻使用，實與常情大相逕庭，由此反
      益徵其取得該等手機並未支付任何對價，所辯均屬事後卸
      責之詞，不足為採。
  (五)而互相勾稽上開證人卯○○之罹病狀況以及工作變動時間順
    序可知，證人卯○○於97年10月底第1次填具臺灣臺中監獄
    收容人申請（報告）單影本時，即已有右側中耳部疑似膽脂
    瘤合併出血，且依據證人卯○○於本院審理中所述，當時之
    症狀有中耳炎、暈眩、聽力受損之現象，又依據中國醫藥大
    學附設醫院97年11月3日至11月5日之出院病歷摘要內之病史
    欄記載：病人右耳之疼痛現象已有1個月等語（This 36-
    year-old male businessman with a history of nil was
    admitted via OPD because of right year pain was
    notedfor 1 month....），可知證人卯○○在97年10月間已
    出現身體不適之情況，惟如前述可知，證人卯○○在愛八工
    場工作質、量之改變是從其自中國醫藥大學附設醫院就診手
    術返監後才由被告子○○予以更動，顯然被告子○○在證人
    卯○○真正身體不適之期間（尤其是在有症狀卻尚未能立即
    延醫治療之情形下，一般而言乃更為不舒服）並未曾依職權
    調整證人卯○○之工作性質，反而係在證人卯○○就診手術
    後始予以調整，已與常態有所不符。再者，依據證人卯○○
    上揭證述以及相關病歷資料可知，其於97年11月間手術後，
    耳朵之症狀已有減輕約2個月左右，直至98年4、5月間始再
    度感到不舒服，惟其竟自97年11月變更工作為包裝後，再也
    未曾調整回一般受刑人之工作質量，顯然係因證人卯○○及
    其家屬即證人辰○○有上開無償交付手機之行為而有以致之
    。況由證人卯○○於97年11月2日在臺中監獄與證人辰○○
    辦理接見會面時即稱：「我有1個朋友好像要買手機的樣子
    。」，當證人辰○○反問：「啊在這買也沒比較便宜啦。」
    等語時，證人卯○○即稱：「如果他去買就不要跟他收。」
    等語，之後證人卯○○並於97年11月24日面會時告知證人辰
    ○○要買手機的人的電話，而該電話即為被告子○○所持用
    之000000 0000號行動電話；嗣後證人卯○○即於證人辰○○於97年12月6日交付手機之後之第1次面會（97年12月15日
    ）時提及：「現在就工作…現在跟他作幹部也不用那個了，
    頂多幫忙包裝」等語，而證人辰○○又於97年12月25日面會
    時詢問證人卯○○：「那有感覺嗎？」，證人卯○○則稱：
    「我現在也不用那個了，不用像他們一樣摺紙袋了。、「（
    辰○○問：不然你做什麼？）包裝而已，他們做好我就箱子
    裝一裝，包裝而已。」等語，已如前述（參閱臺中監獄政風
    室抽查複聽紀錄表，附於98年訴字第2264號卷二第176頁至
    179頁正、背面），由時間之順序當可知悉證人卯○○之減
    輕、更換工作質量係因證人辰○○交付手機此一作用力而有
    以致之，彰然甚明。被告所辯：單純是因為證人卯○○身體
    不適才調整其工作內容云云，顯然有所隱匿而非可採信。
  (六)綜據上述，此部分有關被告子○○透過向證人卯○○、辰○○索取賄賂，而於證人辰○○無償交付手機後，始於權限範
    圍內行使職權調整證人卯○○之工作質量之犯行，乃屬事證
    明確，堪為認定。
四、犯罪事實有關受刑人申○○部分：
  (一)受刑人即證人申○○於臺中監獄愛八工場服刑時，工作量調
    整之情形：
    1.查證人申○○係於96年3月8日間因案入臺灣臺中監獄執行
      ，並於愛八工場服刑一節，為證人申○○、被告子○○所
      不否認，復有臺灣高等法院被告前案資料紀錄表在卷可稽
      ，首堪認定。
    2.而證人申○○於服刑期間，確實擔憂遭移監而無法與定期
      前來辦理接見會面之妻子酉○○會面，致無法時時知悉家
      中老小狀況一節，除經證人申○○於偵訊中結證稱：「（
      問：為何那麼擔心被移監？）我太太每週都會來看我，並
      告訴我小孩的現狀，我很疼女兒，想知道女兒每週的情形
      。」等語（參閱98偵字第12222號卷二第56頁），復據證
      人酉○○於本院審理中結證稱：「（辯護人問：妳先生有
      無跟你提過移監的事？）有，他很害怕移監，因為他想要
      知道家裡小孩的狀況。」、「（辯護人問：他有無跟你提
      過被移監的原因？）他說他的刑期較長，因為在臺中監獄
      的受刑人通常都是短期刑，所以他說他比較有可能被移監
      。」等語（參閱本院審理卷二第269頁背面），亦經證人
      壬○○於偵查中結證稱：「49房的申○○曾跟我說他剛進
      來時，寅○○跟他說如果沒有配合，主管要將他移監……
      」等語（參閱98年他字第1621號卷二第59、60頁），姑不
      論該寅○○之人所稱之「沒有配合」係何所指，惟由此當
      知證人申○○於受刑期間確實就可能遭移監之事相當擔憂
      ，應屬明確。此亦核與證人申○○於97年7月17日、7月22
      日與其妻即證人酉○○辦理接見會面時分別稱：「他這裡
      是大監獄，抽到你的話要移走很快，我們這個5年以上的
      ，待1年多，大概都會移到南部去、澎湖那邊去，你曉不
      曉得……」、「高說，不好意思啦，……我是做福利員，
      不用再做工了，……工作上，我是不怕啦，怕是會移走啦
      ，移南部、澎湖啦……。」等語（由法務部調查局臺中市
      調查站就面會時之錄音內容作成複聽紀錄，參閱98年偵字
      第12222號卷二第40頁正、背面）大致吻合。此外，證人
      申○○於初入監獄時，對於摺紙袋之工作無法升任而倍感
      壓力等節，亦據證人壬○○於偵訊時結證屬實（參閱同上
      卷證處）；而證人酉○○即證人申○○之妻亦於本院審理
      中結證稱：「因為他摺紙盒要用力，會流汗，後來他改成
      在福利社記帳的工作，所以他覺得不用流汗，有比較輕鬆
      。」等語（參閱本院審理卷二第26 8頁）明確，核與證人
      申○○與證人酉○○於97年7月22日接見時所稱：「反正
      就是主管在這邊嘛，旁邊就1張桌子，就我跟他，還有文
      書，4、5個就坐那1排，就這樣子啊……想到那工作，就
      很累，很煩，可是現在，不用工作，可以跑來跑去，洗澡
      也不用跟人家擠，……。」等語（參閱同上複聽紀錄，附
      於98年偵字第12222號卷二第40 頁背面）相符，亦堪為認
      定。
    3.又證人申○○本亦係與在愛八工場之一般受刑人相同，從
      事摺紙袋之工作，惟約自97年7月間起即基於擔任福利員
      乙○○之助手名義，而無須再從事摺紙袋之工作等節，除
      有證人申○○上揭2.於會面時向證人酉○○陳述其工作情
      形複聽紀錄內容外，亦據證人辛○○於本院審理時到庭結
      證明確（參閱本院審理卷二第217頁背面）；另證人壬○○亦於偵訊中結證稱：「49房的申○○曾跟我說他剛進來
      時，寅○○跟他說如果沒有配合，主管要將他移監，3星
      期後，他就升公差當黑牌的幹部……」、「申○○是黑牌
      的，黑牌的都是做比較輕鬆的。……黑牌的熱水都洗比較
      多，1人有時洗1大桶……」等語（參閱98年他字第1621號
      卷二第59、60頁），並於本院審理中結證稱：「（審判長
      問：申○○於愛八工場的工作內容？）福利社的副手。」
      「（審判長問：他擔任福利社副手的期間是否還需要摺紙
      袋？）沒有。就是只有做福利社的事情，沒有再摺紙袋」
      、「（審判長問：申○○原本也是在做紙袋？）對。」、
      「（審判長問：他調去做福利社副手後，就沒有再摺紙袋
      了？）對。」、「（審判長問：同一天偵查中，你說『我
      們愛八工場黑牌的有10幾個，包括卯○○、申○○都是黑
      牌的』，是否屬實？）我是跟檢察官講說每個工場的黑牌
      都是這樣的情形，至於卯○○與申○○是黑牌的證述是實
      在。」、「（辯護人問：你於98年5月7日檢察官訊問時，
      有提到申○○有跟你講，寅○○跟他說如果不配合，主管
      要將他移監，3個星期後，申○○就升上來擔任黑牌幹部
      ，當時陳述是否屬實？）這是申○○告訴我的。」等語（
      參閱本院審理卷二第178頁、179頁背面、182頁）明確；
      而證人癸○○亦於本院審理中亦結證稱：「（審判長問：
      是否認識申○○？）有些人認識但是不知道名字，所以不
      知道是否認識。」、「（審判長問：是否認識接任六百擔
      任福利社副手的人？）六百本來是擔任福利社的副手，是
      黑牌的雜役。」、「（審判長問：接替他工作位置的人是
      否認識？）好像是壹個叫什麼『元』（音同）的。我知道
      乙○○，他是福利員。」、「（審判長問：那個叫什麼『
      元』的就是幫忙乙○○在處理事情的？）他們都是福利員
      。」、「（審判長問：那個叫什麼『元』的福利員的工作
      內容？）就是做我們購買用品的單據，及發放一些百貨。
      」、「（審判長問：他除了做這些事情外，還有無其他工
      作？）不用。」、「（審判長問：他除了做福利社的工作
      外，是否還要摺紙袋？）不用。」、「（審判長問：他在
      做福利社工作之前的工作？）也是摺紙袋。」等語（參閱
      本院審理卷二第188頁背面至189頁），核與證人寅○○於
      本院審理時具結所證述：「我們工場本來是在做紙袋，而
      卯○○、申○○本來是在摺紙袋，後來卯○○變成做包裝
      的工作，他們不用再繼續摺紙袋，若他們不用包裝的空檔
      ，會幫忙其他受刑人摺紙袋，但這不是他們工作分內的事
      。」等語（參閱本院審理卷一第131頁背面）大致相符；
      而證人酉○○亦於本院審理中具結證稱：「因為他摺紙盒
      要用力，會流汗，後來他改成在福利社記帳的工作，所以
      他覺得不用流汗，有比較輕鬆。」等語，業如上述，顯然
      證人申○○升任福利員助手後，工作量確實有較為輕鬆，
      而此等如前所述之「黑牌雜役」自然享有較一般受刑人於
      日常生活上較為便利之洗澡熱水、上廁所抽煙取牌之待遇
      ，亦屬灼然，此亦核與證人酉○○所證述情節相吻合，堪
      信為真實。至證人申○○、乙○○於本院審理中雖證稱：
      申○○當福利員助手並沒有比較輕鬆，因為每天要記帳的
      工作也很繁瑣云云，惟在群體生活中，擔任基層勞動工作
      之大多數人之心態與少數擔任靜態文書作業之人相比，多
      認勞心較勞力為輕鬆，尤其在勞力者眾、勞心者寡之情形
      下，要屬人之常情，況工作之輕鬆、繁重與否，均出乎一
      心，依上揭愛八工場之勞動狀況以及上揭證人所述，以及
      證人申○○與其妻於面會時所述之上揭有關工作情形之對
      談內容，堪信證人申○○係認為就擔任福利員助手之工作
      係認為較輕鬆者，其2人於審理中所述，顯係事後迴護被
      告之詞，不足為採。
  (二)證人申○○透過證人寅○○取得被告子○○之聯絡電話，並
    將該電話告知證人酉○○，要求證人酉○○與被告子○○聯
    繫，並要求證人酉○○與證人寅○○之妻黃素琴聯繫，藉此
    取得被告子○○之地址：
    1.查證人申○○確實於97年7月間經由寅○○取得被告之聯
      絡電話（即被告子○○持用之0000000000行動電話號碼）
      並告知其妻酉○○等節，業據證人寅○○於本院審理時結
      證稱：「主管只曾經告訴我說把他的電話拿給受刑人。」
      、「（檢察官問：他曾經叫你把電話號碼交給幾個受刑人
      ？）2個，我要想一下。5078號（好像是卯○○，他是有
      去開刀的那1個，好像是耳朵開刀）及申○○。」、「卯
      ○○及申○○有無跟我說用途，我已經忘了，時間已久。
      」等語（參閱本院審理卷一第131頁）明確，復經證人酉
      ○○於偵訊中結證稱：「（問：你為何會有子○○的電話
      ？）我先生給我的。」等語（參閱98年他字第1621號卷二
      第14頁），以及於本院審理時到庭結證：「（辯護人問：
      如何得知子○○的電話號碼？）記得好像是我先生給我的
      。」（參閱本院審理卷一第267頁）等語明確，已堪認定
      。
    2.又證人申○○亦要求證人子○○與證人寅○○之妻聯繫，
      藉以取得被告子○○之住址一節，亦據證人酉○○於偵訊
      時結證稱：「（問：是否認識子○○？）不認識。但我在
      接見窗時申○○會用手比高，我就知道他姓高，但我不知
      道他的全名。97年7月間開始我去接見申○○，他跟我提
      到他怕會被移監，後來申○○給我1個電話，叫我跟對方
      聯繫，我撥打該電話，對方跟我講子○○的住所，對方是
      女性，但是我不知道他的名字，我沒跟他講要做什麼，只
      說我是臺中監獄受刑人的家屬，他就跟我講一個地址……
      。」等語（參閱98年偵字第12222號卷二第42至43頁）明
      確，核與申○○於本院審理時到庭結證稱：「（檢察官問
      ：子○○的地址是從何處得知？）寅○○的太太那裡得知
      。」、「（檢察官問：是寅○○告訴你的嗎？）寅○○叫
      我告訴我太太去打電話給他的太太，他太太會告訴我太太
      子○○的電話（應為地址之誤）。」等語大致相符，亦堪
      信為真實。
  (三)證人申○○要求證人酉○○交付被告子○○5萬元現金之經
    過：
    1.依據證人申○○與證人酉○○、庚○○於97年7月17日辦
      理接見會面時之對話顯示：
      鄭犯：禮拜天，約好了，下午2點到3點，他在中醫診所前
            等你，你知道地方了嗎？
      家屬：知道。
      鄭犯：知道了嘛，買1盒水果去，然後阿宋美，你知道啦
            ，那就拜託你了。
      家屬：好。
      鄭犯：其餘的，我就不講了。
      家屬：好、好。嗯、嗯。
      鄭犯：因為他禮拜2或禮拜3，有打給你，結果你沒接。
      家屬：喔，有電話，結果我在幫媽修電視。……鄭犯：沒
            有顯示的。……，那個大概就是個、十、百、千。
      家屬：嗯、嗯。
      .
      .
      .
      鄭犯：就我進來時帶……帶差不多5萬啦，那個就是……
            嗯……我跟你講的那個，禮拜天，客套話，阿宋
            美你應該會講啦，就是那些……喔，我不知道怎麼
            講，我也是很無奈啊。
      家屬：不是，我們是要確認。
      鄭犯：我是怕惠珍不知道，我要…。
      家屬：不是，我也有回去跟阿宋美講過，……。
      鄭犯：沒關係啦，最起碼對我有好啦，有時候在裡面關，
            我也沒辦法，你曉不曉得，就是這樣子。
      家屬：我瞭解啦。
    2.而上開談話內容經證人酉○○於偵訊中檢視後已結證稱：
      是先生申○○交代準備5萬元等語，並於偵訊中結證稱：
      因為先生比手勢是5，而他入監時身上也帶5萬元，他說要
      像入監時身上帶的那樣，他說送我就送等語，均已如前述
      。證人申○○雖以在於偵、審中證稱：應該是妻子會錯意
      云云，惟證人酉○○身為證人申○○之結髮妻，且經證人
      申○○於本院審理中證稱：是在監獄裡面最常來會面之人
      之一等語，且證人酉○○對於證人申○○上揭1.之對話內
      容亦於面會時多次表示知道、瞭解之意，顯然證人酉○○
      與證人申○○應有相當良好之默契，實無有何誤解之可能
      ；況證人申○○於審理中亦表示：太太很乖、很單純，不
      會說謊等語，顯然證人酉○○上揭證述之信憑性亦屬相當
      高。再者，證人庚○○於本院審理時亦針對審判長所問：
      「你於調查站及於檢察官訊問時，都有提及酉○○告訴我
      申○○可能會被移監，在調查站時並且有說酉○○說為避
      免申○○被移監，並且讓申○○於獄中生活順利一點，酉
      ○○向我表示要送紅包給申○○台中監獄的主管，當時我
      勸酉○○最好不要這樣做等語（提示98偵12222號卷二第
      30 頁背面最後壹個答），所述是否實在？」時結證稱：
      「有，惠珍有跟我這樣提到過，那時說的是實在。」等語
      。觀諸上揭本院所提示之偵訊內容係：「（問：申○○是
      否曾為了能擔任幹部及避免被移監，而請託你陪同其太太
      酉○○赴愛八工廠的主管子○○之住所，致送禮品？情形
      為何？）有的。約於97年夏天（詳細日期記不清楚），酉
      ○○告訴我，申○○可能會被移監，為避免申○○被移監
      並且讓申○○在獄中的生活順利一點，酉○○向我表示想
      要送紅包給申○○臺中監獄的主管，當時我勸酉○○最好
      不要這樣做。隔了幾天的假日（詳細日期記不清楚）我應
      酉○○之要求，陪她一同前往約定的地點。當天我與酉○○是在下午從苗栗大湖出發，在路上酉○○接到電話要我
      們晚一點再過去，因此我和酉○○一直在臺中監獄附近等
      到傍晚5、6點時才過去該地並走進宿舍裡的庭院，把水果
      禮盒當面交給對方，並表示謝謝他的照顧後，該名男子也
      有將水果禮盒收下，我與酉○○隨即離去。」等語（參閱
      98 年偵字第12222號卷二第30頁背面），顯示證人庚○○
      亦自證人酉○○處得悉證人申○○曾交代要送錢之事，益
      徵證人酉○○上揭證述情節與事實相符而足資採認。證人
      申○○於本院審理中所證述內容，無非係事後因擔憂於服
      刑期間滋生相關麻煩，為求自保而為之迴護被告子○○之
      詞，不足為採。
  (四)證人酉○○與被告子○○聯繫並於97年7月20日致贈內有5萬
    元現金之水果禮盒予被告子○○收受之過程：
    1.證人酉○○確實依照證人申○○之指示，而於與被告子○○聯繫後，持內裝有5萬元現金之水果禮盒，在不知情之
      證人庚○○（即證人申○○之嬸嬸，客家話稱：「阿宋美
      」）之陪同下，前往被告子○○之住處交付等節，業據證
      人酉○○於偵訊中結證稱：「（問：何時到子○○家送禮
      盒？）97年7月17日以後的1個週日即97年7月20日，下午2
      、3點我從大湖鄉出發載我嬸嬸庚○○，我在開車途中有
      聯繫子○○，電話是我先生申○○之前就告訴我的，但我
      都沒打過，子○○說他有事會晚點回家，他回來再打給我
      ，我先開車到嶺東附近的一家泡沫紅茶店等子○○，水果
      禮盒是我婆婆準備的，我在辦理完接見回家就跟我婆婆講
      ，請他準備水果禮盒，錢我是之前就從光武郵局的帳號由
      自動提款機提領，加上我身邊的錢，湊了5萬元，我是依
      我先生申○○在接見窗口比「5」，然後講個、十、百、
      千，我就知道他叫我準備的是5萬元。我將該5萬元用信封
      袋裝起來放進水果禮盒內。我在當天的下午5點多，直接
      到他家按電鈴，由子○○出來開門，我把裝有現金5萬元
      的水果禮盒交給他，請他多多照顧、多多關照，我並沒有
      跟他講裡面有錢，我就跟他說時間晚了，我們要直接回家
      ，我們就上車走了。」等語（參閱98年偵字第12222號卷
      二第43頁），復於本院審理時到庭結證稱：「（辯護人問
      ：當你跟你嬸嬸庚○○送水果禮盒【含5萬元現金】到子
      ○○家中時，是由何人跟你們接觸？）不知道，有位先生
      開門，我不知道是不是子○○，因為只見過1次，很短暫
      的時間，約5分鐘，應該是在庭被告。」、「（辯護人問
      ：你們把這個含5萬元的現金禮盒送到哪裡去？）應該是
      他們住的那1間宿舍的門口。該處是1排好幾間，因為有人
      告訴我是哪1間。」、「（辯護人問：究竟是哪1間？）是
      40 號還是42號。」、「（審判長問：送水果禮盒【含5萬
      元】那次是否確實有碰到主管？）有，是在他家門口，我
      們沒有告知我們是何人的家屬，他也沒有問。」、「（
      審判長問：他是否是事前就知道約好你們要來？）是，我
      是事前有打電話跟他約，到他家之前還有到嶺東附近等，
      因為他說他不在家，後來是他通知我們，我們才去的。」
      等語（參閱本院審理卷一第269頁、272頁背面）明確，核
      與證人庚○○於偵訊中結證稱：「約於97年夏天（詳細日
      期記不清楚），酉○○告訴我，申○○可能會被移監，為
      避免申○○被移監並且讓申○○在獄中的生活順利一點，
      酉○○向我表示想要送紅包給申○○臺中監獄的主管，當
      時我勸酉○○最好不要這樣做。隔了幾天的假日（詳細日
      期記不清楚）我應酉○○之要求，陪她一同前往約定的地
      點。當天我與酉○○是在下午從苗栗大湖出發，在路上酉
      ○○接到電話要我們晚一點再過去，因此我和酉○○一直
      在臺中監獄附近等到傍晚5、6點時才過去該地並走進宿舍
      裡的庭院，把水果禮盒當面交給對方，並表示謝謝他的照
      顧後，該名男子也有將水果禮盒收下，我與酉○○隨即離
      去。」等語（參閱98年偵字第12222號卷二第45頁），以
      及於本院審理時到庭結證稱：「（檢察官問：後來有無與
      酉○○一起去申○○的主管家送禮？）我有跟他一起去送
      1個水果禮盒，他說是水果，而我看也是1個水果禮盒，用
      提袋裝著，我不知道那個地方是什麼地方。」、「（檢察
      官問：有無把那個提袋及水果禮盒打開來看？）沒有。」
      、「（檢察官問：到了你所說的那個送禮的地方，是何人
      把禮盒交給對方？對方性別？）對方是1個男的，酉○○
      把禮盒交給該男子，反正我從頭到尾就是看到1個男子，
      因為我們到的時候，他就在外面。」、「（檢察官問：所
      以你們有在外面的茶藝館或是餐廳等候該男子？等候多久
      ？）我記得那天是下午2點多，因為他們約的時間我不清
      楚。我記得是2點多，那時惠珍接到1個電話，酉○○就說
      我們找個地方坐，因為對方現在沒有辦法準時赴約，我們
      就在1個喝茶的地方等候。等到下午5點多酉○○才又接到
      電話，後來我們就開車到他們約定的地點，是酉○○開車
      前往。」等語（參閱本院審理卷二第13頁），無論就前往
      之情節以及等候之過程、地點、時間，均屬大致相符，亦
      堪信為實在。
    2.被告雖辯稱：97年7月20日當天因為去參加法會，根本沒
      有碰到證人酉○○云云。而證人庚○○固於本院審理時稱
      ：因為時間很短，所以沒有太深刻的印象等語，惟案發時
      ，證人申○○既係在監執行，而證人庚○○復知悉證人酉
      ○○於97年7月20日當天係去拜訪證人申○○在監獄中之
      主管，加以證人酉○○亦於本院審理中結證稱：去送禮盒
      的對象應該就是在庭的被告子○○沒錯，當天是先到嶺東
      附近等候（被告子○○係嶺東科技大學2專畢業），然後
      到1個宿舍，是40號還是42號（子○○之住址為42號）等
      語，業如上述，而被告復於本院審理中稱：我家只有我1
      個成年男子等語，則由證人酉○○、庚○○之證述內容均
      可明確知悉，其2人當天確實係將證人酉○○所攜帶之禮
      盒交付予被告子○○收執無誤，被告所辯自屬無稽而不足
      為採。
  (五)又查，證人酉○○於97年7月20日當天所交付予被告子○○
    之水果禮盒內，確實含有5萬元現金一節，則據證人酉○○
    於偵訊中結證稱明確，已如前述，復於本院審理中到庭結證
    ：「（審判長問：確定於水果禮盒裡面有放置5萬元，這件
    事是否記得很清楚？）是，記得很清楚。」、「（審判長問
    ：為何會認為送的金額是5萬元？）因為先生比手勢給我看
    是五，而他入監時，他身上也帶5萬元，而那時他跟我說像
    他入監時，帶的那樣。」等語（參閱本院審理卷一第270頁
    明確；另證人酉○○亦於偵訊中結證稱：當時錢是伊從光武
    郵局的帳號裡面以提款卡提領部分款項，家上手邊的現金湊
    成5萬元等節，已如前述，此並有證人酉○○光武郵局存摺
    內頁影本復於98年他字第1621號卷二第11頁背面可稽，觀諸
    該等郵局存摺交易明細顯示，帳戶所有人酉○○確實於97
    年7月19日有自存摺內提出2萬元之紀錄，亦足徵證人酉○○
    所述非虛。
  (六)再者，證人申○○確實於97年7月20日後之第1次與證人酉○○辦理接見會面時（即97年7月22日）對證人酉○○稱：「
    高說，不好意思啦，……，我是做福利員，不用再做工了，
    ……工作上，我是不怕啦，怕是會移走啦，移南部、澎湖啦
    ？」等語，並於接下來之97年7月29日會面時對證人酉○○
    稱：「喔，現在喔，就是，昨天有1個出去了，他本來是做
    福利員，那我就接他的位子，你們買的東西（按：應係指受
    刑人家屬買進監獄給受刑人之物品），禮拜一至禮拜天買的
    東西，都是我跟另外一個再處理。」、「福利社送來，要發
    給人家，都是我們在處理……，不用作工作了，…（笑）。
    」、、「（家屬問：就送那個東西就好了？）反正就是主管
    在這邊嘛，旁邊就1張桌子，就我跟他，還有文書，4、5個
    就坐那1排，就這樣子啊……想到那工作，就很累，很煩，
    可是現在，不用工作，可以跑來跑去，洗澡也不用跟人家擠
    ，……。」等語（參閱98年偵字第12222號卷二第40頁背面
    之複聽紀錄），核與證人酉○○於偵訊中結證稱：「（問：
    之否申○○之前在監所作何工作？）摺紙盒，他有抱怨過工
    作很累，但是送完錢後申○○有說工作有比較輕鬆，待遇有
    比較好。」、「（問：申○○有無告知當福利員後有何改變
    ？）他說有比較輕鬆，但他有說還是要把帳做完才可以離開
    。」等語（參閱98偵字第12222號卷二第44頁、54頁）、於
    本院審理中所結證稱：「（審判長問：申○○叫你送冰糖燕
    窩之前【依複聽紀錄顯示，證人申○○交代證人酉○○送冰
    糖燕窩之日係在97年9月23日】，他是否已經有告訴你他的
    工作已經有變得比較輕鬆？）是。」等語（參閱本院審理卷
    一第272頁），以證人該等受刑人與家屬辦理接見會面之場
    合，乃受刑人唯一對外聯繫之管道，且時間有限而屬相當寶
    貴，則受刑人對於前來探視之家屬，自然會就最重要之欲傳
    達之訊息在該時予以表達，乃屬人之常情，而上揭證人申○○與證人酉○○辦理接見會面時即屬該種場合，而證人申○○既然會在97年7月19日後第1次辦理接見會面時即急著告知
    證人酉○○有關工作量調整之事，顯然證人申○○於當時即
    已有工作變得比較輕鬆之情況，並亟欲讓家屬知悉、放心，
    所述均與常情並無違背而堪為憑採。證人申○○事後於本院
    審理中雖結證改稱：只是聊聊工作狀況而已，並非因為何原
    因導致有工作比較輕鬆之情形云云，顯屬事後迴護被告子○○之詞而不足為採。（按：證人申○○曾於98年6月19日偵
    訊中結證稱：「（問：有沒有其他陳述？）臺中監獄86年發
    生貪瀆案件，涉案的受刑人都被移監，所以我很怕被移監。
    且檢察官查這個案件，我們6個證人回去就被隔離，我又被
    轉換到別的工場，從新收做起，還要幫人洗碗，反正在裡面
    很多事情聽一聽就好，不要亂講。」等語【參閱98年偵字第
    12222號卷二第55頁】，顯然申○○於作證期間曾遭受壓力
    而有改變證詞之情況，附此敘明。）
  (七)是相互勾稽上揭證人申○○在監獄中服刑時，既確實有無法
    負荷工作量，且有因係屬刑期較長之受刑人而遭移監導致無
    法與家人時時會面、保持聯繫之擔憂等情狀，加以證人申○○於97年7月17日交代其妻即證人酉○○致贈5萬元予被告子
    ○○後，即於其後之97年7月22日、29日與其妻酉○○辦理
    接見會面時，告知工作之改變、改做福利員（助手）、工作
    比較輕鬆、洗澡不用排隊跟別人擠等語，另證人壬○○、癸○○及寅○○等人均結證稱證人申○○後來擔任福利員之助
    手，不用再負擔摺紙袋的每日工作量，有比較輕鬆等節，亦
    如前述，由時間之發展順序當可知悉證人申○○之減輕、更
    換工作質量，確實係因證人酉○○交付內含有五萬元現金之
    禮盒此一作用力而有以致之，亦屬昭然若揭。此外，由證人
    酉○○於本院審理中結證稱：要拿五萬元現金的事情曾經問
    過嬸嬸（即證人庚○○），但是嬸嬸認為不妥等語（參閱本
    院審理卷一第271頁），核與證人庚○○於本院審理中結證
    稱：當初酉○○有說想要送錢給一個管得到申○○的人，當
    時伊就說不宜等語（參閱本院審理卷二第14頁）大致相符。
    而證人申○○、酉○○均曾結證稱：伊等均稱證人庚○○為
    「阿宋美」（客家話「嬸嬸」之意），因為阿宋美是教書的
    老師，所以很尊重她，有事會請教等語，顯然證人酉○○確
    實曾就此點向證人庚○○請益，惟證人庚○○雖稱不妥，然
    證人酉○○基於愛護先生心切，仍然甘冒違逆長輩之話語而
    交付五萬元給被告子○○，其心思之所在，自屬希望藉此讓
    證人申○○在監獄中經該等「管得到申○○」的人即被告子
    ○○對之在職權範圍內給予特殊待遇，並且換取不用移監之
    結果，自屬甚明。
  (八)綜據上述，此部分有關被告子○○透過向證人申○○、酉○○索取賄賂，而於證人酉○○交付以水果禮盒裝著的現金五
    萬元後，始於權限範圍內行使職權調整證人申○○之工作質
    量之犯行，乃屬事證明確，堪為認定。
五、犯罪事實有關受刑人丁○○部分：
  (一)受刑人即證人丁○○於臺灣臺中監獄服刑中之就醫狀況：
    1.「丁○○自97年3月17日至98年5月19日即持續於本監精神
      科門診就診，初診時，個案提及之前有精神疾病史，但初
      診時，個案除情緒較為焦慮及有些許幻聽之外，當時並不
      處於躁症或鬱症期；之後，個案之主要病情為較焦慮之情
      緒、易失眠、擔心與需鎮定劑、抗幻聽藥物給予，之後並
      給予抗鬱劑以減少個案之焦慮程度；目前個案主要症狀仍
      為焦慮為主。而其精神狀況因前述過度焦慮症狀，已達可
      轉換工場或降低工作量之程度。」等節，業據臺中監獄於
      98年5月25日以中監正衛字第0980004572號函檢附說明及
      證人丁○○之就診病歷附於98年偵字第12222號卷一第20
      至39頁可資佐憑。
    2.有關丁○○於98年5月11日因涉及場舍主管之貪瀆案件而
      被轉配其他場舍前之病情況狀說明如下：「(一)可轉換工場
      或降低工作量之程度：約相當於殘障工場之程度，但因受
      陷於目前精神醫療之技術侷限，並無法具體量化降低工作
      量之程度。(二)醫師評估達於上開標準之時間為何：依據病
      歷記載，於97年4月8日即曾開立『殘障工場』之醫囑處方
      箋，其相關精神科病歷資料檢附……。」等節，亦據臺中
      監獄於98年8月25日以中監正衛字第09800007999號函檢附
      證人丁○○之病歷紀錄、臺灣臺中監獄衛生科處方箋附於
      本院審理卷一第84至104頁可資佐證。
    3.另依據卷附證人丁○○於臺中監獄衛生科就診紀錄顯示，
      證人丁○○自97年3月13日初次就診時，仍係待在新收一
      舍，至同年3月25就診時，即已經轉至愛八工場，嗣於97
      年4月8日經診斷有難以集中注意力之情形，建議轉殘障工
      場等節，有97年4月8日載明"hard to concentrated,but
      better sleep, refer to disability- factory."記載之
      診斷紀錄及載明：「因患慢性精神病致功能退化【但無急
      症症狀】，建議轉殘障工場。」要旨之醫囑單附於本院審
      理卷二第61、89頁可資佐憑。
  (二)證人丁○○於臺中監獄愛八工場服刑期間工作量之調整情形
    ：
    1.證人丁○○之歷次證述內容：
      (1)證人丁○○於98年5月7日偵查中結證稱：「（問：你在
        台中監獄愛八工場擔任何工作?）紙袋打洞跟穿線的作
        業員。」、「（問：跟其他同工場受刑人工作內容是否
        一樣？）沒有不一樣，只是比較簡單，不用折跟黏，但
        數量多很多。」、「（問：從何時開始做這項工作?）
        應從去年8、9月時做半課，即工作減半，因為培德醫院
        的醫生說我有精神耗弱跟妄想症，沒有辦法作複雜的作
        業產品，所以工作是其他受刑人的一半，我有將診斷書
        交給高主任，他一開始是減半而已，但我還是沒有辦法
        作，後來開了第3次的診斷書後，他才把課程改成打洞
        跟穿線，時間我不記得。」（參閱98年他字第1621號卷
        二第77頁）等語。
      (2)證人丁○○於98年5月14日偵查中結證稱：「（問：現
        在換工廠？）是，舍房也換了，且目前工廠工作多到讓
        我受不了，我換到義七區工場，工作內容為紙袋加工，
        跟之前在愛八工場的紙袋加工是一樣的，也就是一把一
        張紙做成一個購物提袋。我現在每天要做到100多個，
        今天的工作量是112個，從上午8點30分做到下午3點左
        右，我的工作量我都做不完，我只好請大家幫忙，但幫
        一、二天可以，幫久了其他人也會翻臉。」、「（問：
        之前愛八工場的工作量是否跟現在相同？）我只要把全
        工場的紙袋打洞、穿繩，數量雖多，但比較簡單、輕鬆
        。在愛八工場我可以將工作做完，我剛到愛八工場時跟
        我現在到義七工場是一樣的，我也是做不來，請其他人
        幫忙，但幫久了沒人願意幫我，我找到一個同學綽號六
        百（即未○○），現在已經出監了，他願意幫 我做，
        但我假日要請他吃麵包、喝飲料、買茶葉、電池，但我
        沒給他錢，因為他是孤兒都沒家人來看他，直到他出監
        ，都由他幫忙我，時間長達2、3個月，我跟六百也是同
        一舍房，原先我在63舍房，因為六百答應幫我做，63舍
        房的房長也嫌我做太慢，會拖累大家，他去跟主管講把
        我調到60舍房與六百同房。六百出監後我跟醫生講，我
        真的很難過、真的不行，我說我很想做好，但我手、眼
        無法配合，常常被同學欺負，他們會拿牙膏砸我的頭，
        對我講話也會很不禮貌，會叫我一人在旁邊吃，全部的
        人會排擠我，醫生說幫我寫醫囑單叫我交給主管，因為
        我有精神耗弱及妄想症，醫生說我正在鬱期，建議把我
        調到殘障工場，我拿給子○○，他說要轉工場哪有這麼
        容易，就不理我，也沒把我的申請提出去。每週我都要
        到培德醫院去追蹤病情，第2次我又跟醫生說主管不理
        我，醫生說怎麼會這樣，要幫我寫醫囑單，內容仍是建
        議我轉到殘障工場，我交給子○○ ，子○○說我可以
        減輕工作量的一半，但我還是做不好，我又跟醫生講，
        醫生說再幫我寫一次，仍是建議我轉到殘障工場，我交
        給子○○，這次我有看到他把醫囑單夾在我的人事資料
        ，他說好，叫我負責全房打洞、穿繩及出公差的工作，
        就是沒有作業的分配量，做這個工作我就可以勝任了，
        我從97年7、8月直到98年5月7日前都是做這個工作。」
        等語（參閱98年他字第1621號卷四第184至185頁）。
      (3)證人丁○○於98年5月18日偵查中結證稱：「（問：工
        作量較減輕是何時的事？）97年，是我提出第2次診斷
        證明書之後的事情。」等語（參閱98年偵字第12222號
        卷一第11頁）。
      (4)證人丁○○於98年6月3日偵查中結證稱：「97年7月因
        為我再愛八工作業量很大，我作不完……。」、「（問
        ：送錢給子○○後，你的工作有無變輕鬆？）有，我本
        來是和一般同學一樣作紙袋。量也一樣，但我姊姊送錢
        後，我就只需作一半的量，但是一半的量我也還是很吃
        力，我姊姊己○○有問我，工作量有無減輕，我跟我姊
        姊講有，己○○就沒再跟我講什麼。」等語（參閱98年
        偵字第12222號卷一第60頁）。
      (5)證人丁○○於98年6月8日偵查中結證稱：「（問：除第
        1次送錢外，子○○指分的作業量有減少……？）第1次
        送5萬元我的工作量就少一半，其他人有看到，但因為
        我有醫生證明，我是跟其他人講說我有醫生證明。……
        」、「（問：何時開始作送紙張去給他人打洞的工作？
        ）97年11、12月間。」等語（參閱98年偵字第12222號
        卷一第148頁）。
      (6)證人丁○○於本院10月19日審理中結證稱：「（檢察官
        問：何時入臺中監獄執行？）96年3月11日開始。」、
        「（檢察官問：你剛剛進去服刑的時候於何工場工作？
        ）於愛八工場。於98年5月7日先調至義七，再移到忠一
        工，目前於忠一工工作。」、「（檢察官問：於愛八工
        場工作時，主管？）高國元（即子○○）。」、「（檢
        察官問：於愛八工場剛開始工作時是負責何工作內容？
        ）摺紙袋。」、「（檢察官問：後來有無變換工作，或
        是工作量有變更？）有，工作量減少一半。從去年開始
        工作量減少一半，確切時間不記得。」（參閱本院審理
        卷二第24頁背面至25頁）等語，以及「（審判長問：工
        作量減半後，你是否仍然無法負荷？）是。」、「（審
        判長問：有無因此而跟子○○表示說能否把工作調整為
        更輕鬆？）有。我沒有要求要把工作調整的更輕鬆，但
        我有跟他反應過工作量減半後，我仍然無法負荷的事情
        ，而改變工作量是他自己幫我改變的，約是在工作量減
        半後約1、2個星期，我有跟子○○反應我仍然無法負荷
        工作，在我反應後，隔多久改成穿繩、打洞的工作時間
        我不記得。」（參閱本院審理卷第31頁背面）等語、「
        （受命法官問：你在送錢給子○○後，工作量減半，其
        他的待遇有無不同？）送錢後，工作量有減半。我有抽
        菸。洗澡可以晚一點洗，是可以不用跟大家（約4、50
        人）一起洗，水量沒有變多。4、50人用同一桶，而我
        自己壹個人也是用那一桶，用水比較可以按照自己的意
        思來洗。之前跟大家一起洗時，我沒有去算可以用幾瓢
        水，不過改成自己壹個人洗時，可以用比較的多的水。
        」、「（受命法官問：抽煙呢？）不用拿牌子。抽菸不
        用報備，想抽就可以抽。別人要拿牌子。」（參閱本院
        審理卷二第33頁背面）等語。
    2.上揭證人丁○○所述，核與證人壬○○於偵訊中結證稱：
      「丁○○不是黑牌，但是他不用作業。」（參閱98年他字
      第1621號卷二第59頁）等語，並於本院審理中就前揭部分
      結證屬實（參閱本院審理卷二第179頁背面）部分，以及
      證人辛○○於本院審理中結證稱：「（審判長問：丁○○
      在愛八工場的工作量有無被調整過？）被調整好幾次。一
      開始他是跟我們一樣做紙袋，工作量也跟我們一樣。因為
      他做不起來，就是做不完，手腳慢，自己會產生壓力，後
      來工作量有減少，減少的量很少，例如我們做100張的話
      ，他可能就是做60到80張；這樣他還是做不起來……。」
      、「（審判長問：你所謂不用工作是完全不用工作還是沒
      有一定的工作量？）他們沒有一定的工作量，若他願意幫
      別人工作，就幫忙，若不願意的話，就在那邊摸，時間就
      過去了，也不用做了。」、「（審判長問：丁○○是從何
      時開始調整工作量？）97年7、8月間或是6、7月間，反正
      就是6 月到9月之間。」、「（審判長問：丁○○的工作
      後來是否有被改成穿繩、打洞的工作？）打洞是沒有，而
      穿繩也只是做個樣子，讓別人看而已，其實他偶爾還會幫
      忙作紙袋，只是沒有量的壓力，而那些都是障眼法而已。
      」等語（參閱本院審理卷二第216背面至217頁）、證人戌
      ○○於本院審理結證稱：「（審判長問：子○○當時於愛
      八工場時，可否決定何人可以不用工作或是做比較輕鬆的
      工作？）可以。」、「（受命法官問：有無親身經歷過上
      開情形？）我有看到丁○○不用像我們其他的受刑人一樣
      ，那時是冬天，大部份的受刑人都是做到滿身大汗，但是
      有些人就是不用怎麼做，就是很輕鬆。我於97年底是借提
      到臺中監獄，我也看到丁○○有在做紙袋，那時他的工作
      量就已經很輕鬆，可是他又不是正牌的雜役，我就問別的
      受刑人，別的受刑人又去問他，所以才知道說他有送錢、
      送禮給高主管的事情。」等語（參閱本院審理筆錄卷二第
      175頁）、證人癸○○於本院審理中結證稱：「（檢察官
      問：有無幫丁○○摺過紙袋？）有，我有幫他過。起先他
      都被主管、幹部欺壓，主管、幹部叫別人不能幫他，後來
      我看不過去，就幫他。」、「（檢察官問：主管跟幹部為
      何欺壓他？）因為丁○○是留學碩士沒有被關過，那些主
      管、幹部就會恐嚇他說如果不聽話就讓他關到出不去，也
      叫別的同學都不能幫他工作，企圖就是要他能夠拿錢出來
      。」、「（檢察官問：後來丁○○有無妥協？）他被欺壓
      得日子過不下去，冬天不給他洗熱水澡，又不給他抽香煙
      ，還用言語恐嚇他，有一些幹部都會跟他索討東西，不然
      就說會讓他關到出不去，有時也會打他，這些都是我看到
      的。……，但是丁○○有跟我講說他最後有拿錢給主管，
      該主管就是子○○。」、「（檢察官問：你有聽到或看到
      子○○或者有牌的幹部對丁○○講這些恐嚇的話嗎？）答
      有，全工場都有聽到，有時還在工場內當眾對他罵髒話，
      就是三字經、五字經的髒話，當場罵的很難聽，罵到丁○○哭。」、「（檢察官問：後來丁○○有無改變工作？）
      還是有在做，但是工作量比較減少，就是比較不用因為做
      不完而被處罰，沒有作業壓力。」、「（檢察官問：是否
      因為丁○○送錢以後，才改變他的工作量？）對啊。」（
      參閱本院審理卷二第183至184頁）等語均屬大致相符。
    3.另證人丁○○與其姐即證人己○○於97年8月7日辦理接見
      會面時曾提及：「是真的還好，我真的是放心很多，就不
      用再煩惱那個後面的事，不然現在中秋節到了，你知道那
      個數量有多少嗎？那個是好多好多，那個根本不是人可以
      去撐下來，他們那些坐牢的真的是命都很賤你知道嗎？每
      個都覺得自己很厲害的樣子，這我沒辦法，我真的沒有辦
      法，那個請他們幫我作的那個，也是到這個月就沒有啦（
      按：應係指在98年7月下旬出監之受刑人未○○），就不
      用啦，對不對？因為不可能兩邊花啦……」等語（參閱98
      年偵字第12222號卷一第161頁之臺中監獄政風室抽查複聽
      紀錄表），顯然證人丁○○與其姐即證人己○○在抱怨靠
      近中秋節，工場的工作量驚人，有作不完的感受；另在97
      年8月14日辦理接見會面時，證人丁○○則向證人己○○
      稱：「那個上禮拜四那個謝謝妳啊，妳幫我搞定了。」、
      「現在剩一半，工作剩一半……。」（參閱同本段卷第
      161 頁之臺中監獄政風室抽查複聽紀錄表）等語，顯示97
      年8 月7日至14日間，證人丁○○的工作量有減少一半的
      情形，應屬甚明。況由證人丁○○於97年8月14日與證人
      己○○辦理接見時曾提及要證人己○○匯錢給在監獄中曾
      經幫忙證人丁○○之證人癸○○之事，並且說明要多少給
      證人癸○○一些費用，但因為變一半的工作量（即工作量
      減半），則給的錢要改成一千五百元意思一下等語（參閱
      同本段卷第163頁之臺中監獄政風室抽查複聽紀錄表），
      而證人丁○○就此部分亦於98年6月8日偵查中經檢察官提
      示前揭接見對話譯文後結證稱：「（提示97年8月14日之
      電話接見錄音譯文，有何意見？）子○○原本給我是跟一
      般人一樣的工作量，後來他幫我減少工作量，我請癸○○
      幫忙，我認為應該減少收費，所以我才跟我姊姊講說只要
      匯給他一個月1500元就好了。」等語（參閱98偵字第1222
      2號卷一第147頁）明確，由此益徵證人丁○○當時之工作
      量有減半之情形，始有要求家人將寄給證人癸○○之代為
      工作費用減半之情形。
    4.是相互勾稽證人丁○○上揭偵、審中之證述以及於會客見
      面時與其姐即證人己○○對話之內容，並參諸其他同在監
      之受刑人之證述內容，證人丁○○之工作量係在97年8 月
      間始有減輕一半之情形。至有關證人丁○○於偵訊伊始所
      稱：拿醫囑單後就有減輕一半工作量之情形云云，顯係於
      偵訊中承受來自客觀在監壓力而為閃避之詞，與客觀事實
      不符而不足採認。另證人丁○○之工作量減半後，因為仍
      有負擔而無法承受，最後則於97年11、12月間轉為打洞、
      穿孔等工作，亦屬明確而堪為認定。
  (二)證人丁○○確實透過未○○之告知而知悉可與被告聯繫，再
    藉此等方式與子○○商量如何減少工作量之事，並由證人丁○○將被告子○○之電話號碼交給證人己○○，再由證人己○○與被告子○○聯絡等節，則業據證人丁○○於98年6月3
    日偵查中結證稱：「（問：己○○究竟有無送錢給子○○？
    ）有。」、「（問：詳細情形？）97年7月因為我在愛八工
    作業量很大，我作不完，六百知道子○○有在收錢，六百建
    議我送錢給子○○，六百說行情是5萬元，六百在97年7月31
    日出監，六百說可以透過他出監後送錢給子○○，我同意。
    之後六百出監他打電話給我姊姊己○○，但內容我不清楚，
    但己○○來接見我時有問我這個問題。己○○說有人打電話
    給他，說可以送錢，還講一些有的沒的，是不是真的，我跟
    己○○說不是真的，我叫己○○不要把錢交給六百，我自己
    去向子○○問他電話，我說我姊姊要跟他聯絡，他把電話號
    碼告訴我，我在接見時將子○○的電話號碼告訴己○○，叫
    己○○直接跟子○○聯絡。」等語（參閱98年偵字第12222
    號卷一第60頁），並於本院審理中結證稱：「（檢察官問：
    由誰去跟高國元聯絡並把錢送到高國元的手上？金額？）由
    己○○跟高國元聯絡，以電話聯絡，高國元的電話是我給己○○的……。」（參閱本院審理卷二第25頁）、「（檢察官
    問：如何得知送錢給高國元，工作就可以變輕鬆？）是一個
    綽號叫六百的人跟我說的，他也是在愛八工場工作。」、「
    （檢察官問：高國元的電話是何人告知？）是高國元告訴我
    的。」、「（檢察官問：你所講的高國元是否就是在停的被
    告子○○）證人當庭指認稱是。」（參閱本院審理卷二第25
    頁背面至26頁）、「（辯護人問：你透過你姐姐己○○去送
    錢，這件事情有無直接跟被告子○○做過討論嗎？）有。」
    、「（辯護人問：時間、地點？）不記得時間，但是地點是
    於工場裡面。」、「（辯護人問：是在大家工作的時間去跟
    子○○講這件事嗎？）對。」、「（辯護人問：如何跟子○○說？）我就說家人想要意思一下。其他不記得。」、「（
    辯護人問：子○○如何回覆你？）他只有把他的電話號碼給
    我，沒有作任何回覆。」等語（參閱本院審理卷第26頁背面
    至27頁），核與證人己○○於偵訊中結證稱：「（問：為何
    你會陸續交付金錢子○○？）沒有原因，只是聽丁○○的指
    示。……。」（參閱98年偵字第12222號卷一第144頁）、「
    （問：丁○○要你去找主管，是否覺得奇怪？）丁○○沒有
    告訴我原因，只說要介紹我跟子○○認識。」（參閱同上卷
    第145頁）等語，並於本院審理中結證稱：「（檢察官問：
    去臺中監獄看丁○○時，他如何要求你去送錢給主管？）他
    就突然跟我講說要我拿5萬元給一位高先生。沒有說理由。
    我通常不太會問他原因。」、「（檢察官問：後來如何與高
    先生取得聯絡，並把錢交給他？）我打電話給高先生。而電
    話是丁○○給我的。」等語相符，自堪以採認。
  (三)而證人己○○於97年8月間與被告子○○聯繫後，即陸續致
    贈現金5萬元予被告子○○以減輕工作量、3600元、3600元
    、5000元作為中秋節、耶誕節及過年、生子之賀禮，以確保
    證人丁○○在監欲中之工作能繼續輕鬆下去等節，有下列證
    人之證述：
    1.證人丁○○於偵查中結證稱：「（問：己○○究竟有無送
      錢給子○○？）有。」、「（問：詳細情形？）97年7月
      因為我在愛八工作業量很大，我作不完，六百知道子○○
      有在收錢，六百建議我送錢給子○○，六百說行情是5萬
      元，六百在97年7月31日出監，六百說可以透過他出監後
      送錢給子○○，我同意。之後六百出監他打電話給我姊姊
      己○○，但內容我不清楚，但己○○來接見我時有問我這
      個問題。己○○說有人打電話給他，說可以送錢，還講一
      些有的沒的，是不是真的，我跟己○○說不是真的，我叫
      己○○不要把錢交給六百，我自己去向子○○問他電話，
      我說我姊姊要跟他聯絡，他把電話號碼告訴我，我在接見
      時將子○○的電話號碼告訴己○○，叫己○○直接跟子○○聯絡。」、「（問：己○○與子○○聯絡情形？）我不
      清楚他們聯絡狀況，但下一次我姊姊己○○來時就說她處
      理好了，並在接見窗口以右手比5，再比4個0，表示她送
      了5萬元的意思，時間約97年8月間。」、「（問：送錢給
      子○○後，你的工作有無變輕鬆?）有，我本來是和一般
      同學一樣作紙袋，量也一樣，但我姊姊送錢後，我就只需
      作一半的量，但是一半的量我也還是很吃力，我姊姊己○○有問我，工作量有無減輕，我跟我姊姊講有，己○○就
      沒再跟我講什麼。」、「（問：除該次外己○○還有無送
      錢給子○○？）有，但詳細時間我不記得了，但是我姊姊
      己○○來接見我時說她還有送了3次的3000元給  子○○
      ，她也是在會客窗口比3，後面比3個0，我就知她又送錢
      給子○○，這3次送錢後我的工作量並未又減少。」、「
      （問：那你何時改作拿紙袋去給人打洞，並作穿繩的工作
      ？）應該是98年開始的，但詳細時間我不記得了。己○○
      另外在子○○太太生產時又另外有送了5000元給子○○，
      是我跟己○○講子○○又生小孩了，我叫她送5000元，但
      我不知道己○○跟子○○實際約見面送錢的地點在何處。
      」、「（問：提示雙向通聯紀錄，98年1月到3月間己○○
      還多次與子○○聯絡，是何原因？）98年1月是因為子○○生小孩，98年3月間是為何事我忘了，97年12月22日他
      們聯繫應該是耶誕節我姊姊有跟子○○聯繫送3000元，這
      也是我交代己○○要送的。……」等語（參閱98年偵字第
      12222號卷一第61、62頁）、「（問：第1次送錢後就已經
      減少工作量，為何之後還會送錢給子○○？）第1次送給
      子○○的5萬元，是綽號六百的人跟我講的行情。」、「
      （問：前稱曾送子○○3000元的金額是不對的？）是。正
      確金額應該是3600元，我也是跟我姊姊講好，我在會客窗
      用比的給他看，實際上送了2次的3600元，1次的5000元，
      5000元是因為子○○生小孩送的禮金，因為我姊姊送了小
      朋友的背巾後，子○○對我態度很明顯地不好，我打聽其
      他人都有送錢，所以我才叫我姊姊再拿5000元給子○○，
      給了這5000元後子○○的態就比較好一點了。」等語（參
      閱98年偵字第1222號卷一第147、148頁）。另又於本院審
      理中具結證稱：「（辯護人問：到底有無請你姐姐去送錢
      給被告子○○？）有。」、「（辯護人問：為何會在98
      年5月7日時於檢察官第一次偵訊中說沒有？）因為那時我
      說謊。」等語（參閱本院審理卷二第29頁）。
    2.證人己○○於偵訊中具結證稱：「（問：交給子○○錢的
      時間、地點？）97年8月7日我看完丁○○，我打電給子○○，和他約在逢甲夜市的麥當勞門口，我站在麥當勞的對
      面，子○○看到我跟我弟弟戊○○，就走過來，我不知道
      子○○為何認得我，我看到他跑過來，我對他說我弟弟交
      代我拿東西給你，他有自我介紹說他是我弟弟丁○○的主
      管，我才知道他姓高，我從皮包內把5萬元現金交給子○○，沒有用任何信封等物裝起來，子○○拿了現金就放在
      褲子口袋，他上身是穿T恤，下半身我只記得是穿長褲。
      我跟子○○說我弟弟精神狀況不是很好，請他幫忙多注意
      丁○○，怕他想不開，子○○說裡面沒有我們想的那麼不
      好，不是像電視上演的那樣，叫我不要擔心，後來他就離
      開了。另外我在97年9月11日、12月22日分別給子○○
      3600元及98年3月19日給他5000元，我都是在接見完丁○○後，我打他的門號0000000000跟他聯絡，約好直接到他
      家……我在送第1次錢後隔一週，即97年8月14日，我去見
      我弟弟，我知道他的工作有減輕。之後3次我要送錢也是
      丁○○指示我的，數額也是丁○○說的。」、「（問：送
      給子○○的錢來源為何？）從我弟弟丁○○所開設的第一
      銀行南京東路分行帳戶，現在這帳戶的存摺及提款卡是我
      保管的，我提領帳戶的錢到丁○○監獄的帳戶給丁○○使
      用，還有還我借錢處理丁○○官司要給付的律師費。」、
      「（問：97年8月7日領了6萬元，但97年9月11日、97年12
      月22日、98年3月19日並未領錢，另外3次的金錢來源？）
      97年8月7日我要來看丁○○，所以我多領一些錢，放在身
      上，怕丁○○隨時要用錢，當天我可能把一些錢放到丁○○監獄帳戶，後來丁○○在會客窗跟我用比的，講說要給
      子○○5萬元，我的錢已經不夠了，我和戊○○身上的錢
      湊一湊，湊足5萬元才在逢甲麥當門口的對面交給他。後
      3次給子○○的錢，是我之前領的，帶在身上，我來看丁○○，我身上都會多帶一些錢。」、「（提示電話通聯，
      這幾次是否你與子○○的通聯紀錄？）97年12月22日是聯
      絡給子○○3600元，98年1月11日因為子○○生小孩，所
      以有聯絡他，先祝福他，98年1月l9日下午6點多我有送給
      子○○一個小嬰兒使用的背巾，市價7百多元，是在台中
      監獄宿舍路口交給他，因為他急著要出去。98年3月l0、
      16日是問子○○假釋問題，但沒有去他家。98年3月19日
      是聯繫要到子○○家送他5000元的事。」等語（參閱97年
      偵字第12222號卷一第145、146頁）；並於本院審理中到
      庭結證稱：「（檢察官問：所以你們97年8月7日你跟戊○○到台中監獄會客過丁○○後，當天就跟子○○約在逢
      甲麥當勞？）不是，一開始是約在逢甲麥當勞門口，因為
      停車的問題，我們就在對面等，然後看著麥當勞，因為我
      們也不認識對方。接著是高先生先過來跟我們打招呼，我
      們沒有告訴他我們在哪裡，是他主動找到我們，而當時我
      弟弟還在看後面商店的東西，那時我就站在對面的人行道
      上看著麥當勞，子○○就直接主動來跟我打招呼。」、「
      （檢察官問：那5萬元裡面有戊○○出的錢？）不是他出
      的，但有些錢是從他身上拿出來的，跟我身上的錢湊成5
      萬元。」、「（檢察官問：後來你分別又送了二次3600元
      ，一次5000元給子○○，這三次是否都是你自己去，而戊○○沒有陪同？）是。」、「（檢察官問：你還有送一條
      小朋友的背巾給子○○？）對。」、「（檢察官問：所以
      檢察官整理妳送的東西，是否包括一次5萬元、二次3600
      元、一次5000元、其中還有送小朋友的蛋糕二次、還有送
      一次小朋友的背巾？）是，我總共就是送這些東西給子○○。」、「（辯護人問：後續你所講二次3600元、一次
      5000 元，加上二次小蛋糕，還有小朋友的背巾等是否都
      是丁○○指示你送的？）除了小蛋糕外，其他都是。」、
      「（審判長問：你剛才所說有關交付5萬元、3600元、
      5000元、小蛋糕、小背巾等是否都是直接交給在庭被告子
      ○○？）對。都是先打電話跟高先生約見面，再將上開物
      品交付給子○○。」等語（參閱本院審理卷二第37至39頁
      、40頁背面）明確。
    3.此外，復有證人己○○持用0919xxxxxx之行動電話與被告
      子○○所持用之0000000000、0000000000號行動電話聯繫
      之通聯紀錄附於98年他字第1621號卷二第66至67頁、190
      至191頁，證人丁○○第一銀行活期儲蓄存款存摺封面及
      交易明細影本富欲98年偵字第12222號卷一第140至142頁
      。
    4.互核證人己○○與證人丁○○所證述情節，尚屬大致相符
      ，且有關致贈現金之情節亦據證人己○○於本院審理中經
      交互詰問而證述明確，且亦核與被告子○○生子之期間吻
      合，自堪信為真實。
  (四)證人丁○○工作量之調整與致贈被告子○○上揭金錢間之關
    連性部分：
    1.此部分則據證人丁○○於偵查中結證稱：「（問：送錢給
      子○○後，你的工作有無變輕鬆？）有，我本來是和一般
      同學一樣作紙袋，量也一樣，但我姊姊送錢後，我就只需
      作一半的量，但是一半的量我也還是很吃力，我姊姊己○○有問我，工作量有無減輕，我跟我姊姊講有，己○○就
      沒再跟我講什麼。」、「（問：那你何時改作拿紙袋去給
      人打洞，並作穿繩的工作？）應該是98年開始的，但詳細
      時間我不記得了。己○○另外在子○○太太生產時又另外
      有送了5000元給子○○，是我跟己○○講子○○又生小孩
      了，我叫她送5000元，但我不知道己○○跟子○○實際約
      見面送錢的地點在何處。」（參閱98年偵字第12222號卷
      一第61、62頁）等語，以及「（問：除第1次送錢外，子
      ○○指分的作業量有減少，其他3次送錢有無差異？）第1
      次送5萬元我的工作量就少一半，其他人有看到，但因為
      我有醫生證明，我是跟其他人講說我有醫生證明，其他3
      次工作量並沒有差，但子○○對我的態度有差，送錢後對
      我講話的態度比較好。等到節日到了，子○○的態度就轉
      變地很明顯，好像是要提醒送錢的意思。」（參閱98年偵
      字第12222號卷一第148頁）等語；復於本院審理時具結證
      述：「（檢察官問：何原因造成你工作量減少一半？）因
      為我有付錢給高國元。」（參閱本院審理卷二第25頁）、
      「（檢察官問：請提示98年5月14日，即98他字第1621卷
      四第184到188頁，是否記得你第二次拿給子○○醫囑單後
      ，有無馬上把你的工作減半，還是等你第三次拿醫囑單給
      他，才把工作量減半，抑或是送錢後，他才把你的工作量
      減半？）是送錢後才把工作量減半。」（參閱本院審理卷
      二第29頁背面）、「（審判長問：提示同上偵卷第128頁
      ，隔壹個星期，有跟姐姐說工作剩一半，這次姐姐去看你
       時，工作是否已經減半？）是。於姐姐送錢後的隔天，
      我的工作量就減半。也就是97年8月7日姐姐來看我，後來
      送錢的隔天，97年8月8日我的工作量就減半。」（參閱本
      院審理卷二第30頁）、「（受命法官問：你在送錢給子○○後，工作量減半，其他的待遇有無不同？）送錢後，工
      作量有減半。我有抽菸。洗澡可以晚一點洗，是可以不用
      跟大家（約4 、50人）一起洗，水量沒有變多。4、50人
      用同一桶，而我自己壹個人也是用那一桶，用水比較可以
      按照自己的意思來洗。之前跟大家一起洗時，我沒有去算
      可以用幾瓢水，不過改成自己壹個人洗時，可以用比較的
      多的水。」、「（受命法官問：抽煙呢？）不用拿牌子。
      抽菸不用報備，想抽就可以抽。別人要拿牌子。」、「（
      受命法官問：你說這些待遇是否都是在姐姐送5萬元後的
      的事情？）對。」、「（受命法官問：到底為何你的工作
      會變成送紙張、穿繩、打洞？）這個工作量是子○○幫我
      調整的，因為我減半後的工作量仍然做不來，是同學幫我
      反應，我記不得他的名字，因為我減半工作量後，多的工
      作量要給別的同學做，而別的同學還要幫我把做不完的工
      作量完成，導致別的同學很討厭我，之後我的工作就變成
      穿繩、打洞了。」、「（受命法官問：待遇改變是於穿繩
      、打洞前，還是之後？）待遇改變是於工作量減半後，穿
      繩、打洞前的事情。」（參閱本院審理卷二第33頁背面至
      34頁）等語明確。
    2.另證人己○○雖於本院審理中改證稱：有關偵訊中所稱之
      送錢給子○○後，弟弟的工作有減輕等語是不正確的云云
      。惟依據臺灣臺中監獄政風室抽查複聽紀錄表有關證人丁○○與證人己○○辦理接見之通話內容顯示，證人丁○○
      在98年8月7日曾提及：「可以另外約其他時間也沒有關係
      啊，他是差不多6點多下班啦，6點多打給他，0000000000
      」、「高先生，你就跟他講說那個我是Simon（按：應為
      山本之誤）的姊姊，然後Simon有東西要我轉交給你，這
      樣子，然後看你什麼時候方便，我們再跟你約，這樣子。
      是要看他今天方不方便，如果今天方便的話就可以直接，
      看你方不方便啦如果你OK的話，今天，你就不用跑來跑去
      了，不然的話你就跟他約，幫我應酬一下…。」、「這個
      答案是他自己給我的，絕對沒有問題……。」、「資料正
      確，而且是他親口答應的，主要是他願意收啦，知道嗎？
      好家在，他本來不願意的，就是被那一個騙得，他很怕你
      的錢都被他騙走，你知道嗎？……。」、「級數大啊，他
      好像皇帝咧，土皇帝就對了。土皇帝啦，然後說一是一」
      ，說二是二這樣子啦，那個是OK啦。」等語（參閱98年偵
      字第12222號卷一第126頁背面至128頁）。嗣於98年8月14
      日，證人丁○○即對證人己○○稱：「那個上禮拜四那個
      謝謝你啊，你幫我搞定了。」、「（家屬問：可以嗎？）
      現在剩一半，工作剩一半……。」等語（參閱98年偵字第
      12222號卷一第128頁）。顯然證人己○○於97年8月7日交
      付現金五萬元予被告子○○之後，證人丁○○即於會客時
      就此部分特別提出而向證人己○○表達謝意，並陳述該等
      現金確實有發生作用等情，應屬明確，況此部分亦經證人
      丁○○結證屬實，業如前述，是證人己○○事後所述，顯
      與客觀事證不符而不足採認。
    3.而由證人丁○○於97年4月初初入被告子○○所管理之愛
      八工場後，即曾由醫師於97年4月8日開立『轉殘障工場』
      之醫囑處方箋，業如上述，而證人丁○○於97年4月8日取
      得醫囑單後，確實曾交給被告子○○一節，亦經證人丁○○於本院審理中結證明確，而證人丁○○於入監時即自述
      有精神方面之焦慮、躁鬱等情形，且因精神無法集中，導
      致無法勝任在愛八工場之工作等節，亦如前述，則依常情
      ，證人丁○○拿到醫囑單後，自然會立即拿給被告子○○
      ，以表明欲轉到較為輕鬆之殘障工場，所證述情節堪可採
      認。然證人丁○○復於偵、審中均結證稱：拿給被告看之
      後，被告說好手好腳轉什麼殘障工場等語，而證人癸○○
      亦於本院審理中結證稱：「（受命法官問：知否丁○○於
      中監期間有一直在培德醫院就診的事情？）知道。」、「
      （受命法官問：他有無告訴過你，醫生有開單給他，跟主
      管講可以讓他工作減輕？）有。」、「（受命法官問：他
      有無因為單純拿單子給主管而工作被減輕？）沒有。」、
      「（受命法官問：為何知道他單子拿給主管而工作沒有減
      輕？）因為每個人都有固定的課程，而丁○○工作做不完
      就會來找我，所以我知道他拿單子給主管但是工作沒有被
      減輕。他有告訴我他有拿單子給主管。」等語（參閱本院
      審理卷二第188頁）。是依上揭證人丁○○工作量調整之
      情節觀之，顯然在證人丁○○提出有轉殘障工場之需要時
      ，被告子○○就此部分乃未予以處理，直至證人丁○○97
      年8月7日央求其姐即證人己○○致贈被告子○○5萬元現
      金之後，證人丁○○之工作量立即減半，足認證人丁○○
      要求證人己○○致贈現金與證人丁○○工作量之減輕之間
      ，具有因果關連性無誤。而證人丁○○在工作量減半後，
      仍然無法負荷，再藉由陸續致贈被告子○○中秋節、耶誕
      節及過年、生子之3600元、600元及5000元後，獲得黑牌
      雜役之待遇（內容詳如前述），以及只需作送紙張、穿孔
      、打洞等較為輕鬆之工作等節，亦已具證人丁○○於偵、
      審中結證明確，均業如上述。是被告子○○辯稱：證人丁○○是因為有精神疾病，無法勝任工作，所以伊才調整其
      工作量云云，由上揭時間序之分析可知，已屬不攻自破而
      不足採認。
  (五)綜據上述，被告子○○因收受證人丁○○央求其姐即證人己○○以致贈現金5萬元、3600元、3600元、5000元，以換取
    工作量減半、黑牌雜役之輕鬆待遇以及只要擔任送紙、穿孔
    、打洞等工作等情，均屬事證明確而堪為認定。
二、查被告子○○係臺中監獄之戒護科管理員，係依法令服務於
    國家所屬機關而具有法定職務權限之公務人員，其自96年4
    月間起擔任臺中監獄愛八工場之主管，負責工場受刑人平時
    生活管理、行狀考核及督導、調整作業課程，並對於該工場
    之受刑人有移監建議權，竟藉此機會向受刑人家屬收受金錢
    、財物，以使該等受刑人因而減免在監獄工場內之工作量及
    避免遭移監之厄運，核其所為，係犯貪污治罪條例第5條第
    1項第3款之對於職務上之行為收受賄賂罪，其要求、期約之
    低度行為，為收受賄賂之高度行為所吸收，不另論罪（最高
    法院46年臺上字第812號、27年上字第448號判例意旨參照）
    。而被告上揭分別收受受刑人卯○○、申○○、丁○○之家
    屬即證人辰○○、酉○○及己○○所交付之金錢之收受賄賂
    犯行，犯意個別、行為互殊，應分論併罰。（至受刑人丁○○之姐即證人己○○所陸續交付被告之5萬元、3千6百元、3
    千6百元、5千元現金，均係為維持受刑人丁○○所獲得之前
    揭特殊待遇而為之接續一行為，附此敘明。）而被告收受證
    人辰○○所交付之上揭手機2支，係證人辰○○以4萬2千元
    購得，以及被告收受證人酉○○所交付之5萬元現金，所得
    財物均在5萬元以下（含本數），且犯罪情節輕微，應依貪
    污治罪條例第12條第1項規定，分別減輕其刑。爰審酌被告
    子○○身為國家獄政機關之公務員，屬於司法體系中極為重
    要之矯正機構，身負調教受刑人、給予適當待遇而令其有悔
    悟機會之重責大任，竟不知維護官箴，僅為一己私欲，竟仗
    勢享有國家所賦予之管理獄政之公權力，向受刑人及其家屬
    收受賄賂，嚴重影響、破壞政府機關之公信力，造成人民對
    於政府之執政無法信任，有辱公務員之身份，且造成受刑人
    及其家屬莫大之壓力，且犯後矢口否認犯行，耗費相當司法
    資源，再參酌被告之學經歷、擔任公職之生活狀況等一切情
    狀，分別就其上揭三次收受賄賂之犯行量處如主文所示之刑
    ，併各依同條例第17條、刑法第37條第2項規定宣告禠奪公
    權3年、3年、4年，並定其應執行刑為有期徒刑8年6月，褫
    奪公權部分則依據刑法第50條第8款之規定，擇一最長之4年
    予以宣告之，資為懲儆。至公訴人雖對被告具體求刑18年，
    惟本院綜合考量被告所收受賄賂之金額、次數等犯案情狀，
    認上揭刑度即足以昭懲儆，併此敘明。
三、沒收部分：
  (一)按「刑罰之執行，係對於人身及財產之侵害，應止於犯罪行
    為人之一身為原則。沒收為刑罰之一種；刑法上所謂屬於犯
    罪行為人因犯罪所得之沒收物，乃指無他人對於該物得主張
    法律上之權利者而言；倘該物原屬被害人所有，而為犯罪行
    為人因犯罪而取得或變易獲得，該被害人既仍得對之為法律
    上權利之主張，自難認該當於沒收之要件。至法律有規定追
    繳、追徵或抵償者，係以法律之規定將犯罪所得，收歸國家
    所有，避免因該犯罪所得因不符刑法沒收之規定，致犯罪行
    為人仍得於判決確定後享受犯罪之成果，故有自犯罪行為人
    強制收回之必要。貪污治罪條例第10第1項：『犯第四條至
    第六條之罪者，其所得財物，應予追繳，並依其情節，分別
    沒收或發還被害人。』第2項：『前項財物之全部或一部無
    法追繳時，應追徵其價額，或以其財產抵償之。』乃強制規
    定，條文就『沒收或發還被害人』並列規定，其性質互相排
    斥，應擇其一而為適用。所謂依其情節，分別沒收或發還被
    害人，係指應予追繳、追徵或供抵償之財物，究應予以沒收
    或發還被害人，應視其犯罪情節有無被害人而定，由法院審
    酌處理，並於主文明白諭知。有被害人者，自應發還被害人
    ，例如竊取、侵占之公有財物或利用職務上機會詐取之財物
    ，應發還被害人，不得沒收；如為發還之諭知者，尤應確認
    是否屬『被害人』。必無被害人時，例如賄賂罪所侵害者為
    國家之官箴及公務員執行公務之純正，行賄者屬對合犯，而
    非被害人，收賄者收受之賄賂，應予追繳沒收；對公務員經
    辦公用工程，交付回扣之人，不能認屬被害人，其所交付之
    回扣應予沒收，不得發還之。」，最高法院96年度台上字第
    5390號著有判決可資參照。是本件證人卯○○、辰○○、申
    ○○、酉○○、丁○○、己○○等人所交付被告之手機、金
    錢等物，依上揭說明，自無發還之餘地而應依貪污治罪條例
    第10條第1項之規定予以沒收，自屬甚明。
  (二)查本件被告所收受之賄賂中有關手機2支部分，既係被告貪
    污取得之對價物品，且已扣案，自應由本院依貪污治罪條例
    第10條第1項之規定予以宣告沒收。另被告所收受之現金5萬
    元（證人申○○、酉○○部分）以及5萬元、3600元、3600
    元及5000元（證人丁○○、己○○部分），則屬被告因貪污
    行為所取得之對價金錢，則應依貪污治罪條例第10條第1項
    之規定予以追繳，如全部或一部無法追繳時，應以其財產抵
    償之。（按犯戡亂時期貪污治罪條例第四條至第六條各款之
    罪者，其所得財物，應予追繳並沒收或發還被害人，如全部
    或一部無法追繳時，應追徵其價額或以其財產抵償之，該條
    例第10條定有明文。則依此項規定觀之，必限於所得者為金
    錢以外之其他財物而無法追繳時，始應追徵其價額，使其繳
    納與原財物相當之價額。如所得財物為金錢而無法追繳時，
    則應以其財產抵償之，不發生追徵價額之問題，最高法院73
    年度台上字第6284號判決可資參照，故此部分即不再為被告
    就該收受之金錢應追徵其價額之諭知，附此敘明。）另就證
    人酉○○係假借致贈水果禮盒之名義而交付現金5萬元部分
    ，因被告堅決否認有收到任何水果，而證人庚○○亦於本院
    審理中結證稱：從外觀看是水果禮盒，不知道裡面究竟是什
    麼等語，則既無從證明被告子○○就該部分亦有收受任何之
    作為調整證人申○○在監工作質量之水果作為對價，該部分
    則無從為任何追繳、沒收或追徵價額之問題；而證人己○○
    為交付3600元、3600元、5000元之賄賂而假借名義所致贈之
    蛋糕、嬰兒背巾等物品，亦均係交付賄賂之藉口，本院因認
    與賄賂之對價並無相關，亦與證人申○○部分相同，無從就
    該等禮品部分為任何追繳、沒收或追爭價額之問題，在此均
    一併予以敘明。
  (三)又扣案物品中有關記載「丙○○0938xxxxxx」、「己○○臺
    北縣永和市xxxxxxxxx」（詳細內容均詳卷內扣案物品）之
    紙條，因紙條非違禁物品，復非直接供本件犯罪所用之物，
    本院就該部分則不為沒收宣告之諭知（最高法院19年上字第
    1908號、51年台非字第13號判例意旨參照），附此敘明。
四、另有關證人寅○○代被告子○○轉知受刑人有關聯絡電話或
    委由其妻轉知被告子○○之住址部分，是否涉及幫助被告子
    ○○向受刑人索取賄賂之行為部分，則宜由檢察官另行依卷
    內事證予以卓處，附此敘明。
據上論斷，應依刑事訴訟法第299條第1項前段，貪污治罪條例第
5條第1項第3款、第10條第1、3項、第12條第1項、第17條，刑法
第11條、第51條第5、8款、第37條第2項，判決如主文。
本案經檢察官王淑月到庭執行職務。
中    華    民    國    99    年    2     月    11    日
                  刑事第十五庭審判長法  官  江奇峰
                                    法  官  廖純卿
                                    法  官  林學晴
以上正本證明與原本無異。
如不服本判決應於收受判決後10日內向本院提出上訴書狀，並應
敘述具體理由；其未敘述上訴理由者，應於上訴期間屆滿後20日
內向本院補提理由書（均須按他造當事人之人數附繕本）「切勿
逕送上級法院」。
                                    書記官  簡雅文
中    華    民    國    99    年    2     月    11    日
附錄論罪科刑法條
貪污治罪條例第5條
有下列行為之一者，處 7 年以上有期徒刑，得併科新台幣 6 千
萬元以下罰金：
一、意圖得利，擅提或截留公款或違背法令收募稅捐或公債者。
二、利用職務上之機會，詐取財物者。
三、對於職務上之行為，要求、期約或收受賄賂或其他不正利益
    者。
前項第 1 款及第 2 款之未遂犯罰之。

司法院資訊處製作；財團法人民間司法改革基金會備份。
